---
title: "Modelo V4"
author: "D. Daza"
date: "`r format(Sys.time(), '%B %d, %Y | %H:%M:%S | %Z')`"
output:
  word_document:
    toc: yes
    toc_depth: 2
header-includes:
  - \usepackage{newtxtext,newtxmath}
  - \usepackage{booktabs}
---

```{r setup, include=FALSE}
knitr::opts_chunk$set(echo = TRUE,
                      eval = TRUE,
                      error = FALSE,
                      message = FALSE,
                      warning = FALSE,
                      comment = NA,
                      fig.align = "center")
```

# Empecemos

```{r, echo=FALSE}
#Paquetería que será utilizada

library(sjPlot)
library(haven)
library(tidyverse)
library(broom)
library(dplyr)
library(DT)
library(ggplot2)
library(leaflet)
library(sjmisc)
library(sjlabelled)
library(readxl)
library(kableExtra)
library(tidyr)
library(rmarkdown)
library(tinytex)
library(knitr)

library(stargazer)
library(readr)
library(data.table)
library(officer)
library(foreign)

library(officer)
library(openxlsx)
library(corrplot)
library(stringr)
library(car)

library(MASS)
library(moments)

```

# Claves y nombres de los municipios de interés

``` {r}
#Definamos los códigos de los municipios de nuestro interés

claves <- c("01001", "02002", "02004", "05030", "05035", "07089", "07101", "08019", "08037", "09002",
            "09003", "09005", "09007", "09010", "09012", "09014", "09015", "09016", "09017", "11020",
            "12001", "14039", "14120", "15033", "15057", "15058", "15104", "15106", "16052", "16053",
            "19039", "20079", "21114", "22014", "24028", "25006", "26030", "27004", "28032", "30039",
            "30193", "31050")

#Creación con el nombre de los municipios que utilizaremos después

municipios <- c("Aguascalientes", "Mexicali", "Tijuana", "Saltillo", 
                        "Torreón", "Tapachula", "Tuxtla Gutiérrez", "Chihuahua",
                        "Juárez", "Azcapotzalco", "Coyoacán", "Gustavo A. Madero",
                        "Iztapalapa", "Álvaro Obregón", "Tlalpan", "Benito Juárez",
                        "Cuauhtémoc", "Miguel Hidalgo", "Venustiano Carranza", "León",
                        "Acapulco de Juárez", "Guadalajara", "Zapopan", "Ecatepec de Morelos",
                        "Naucalpan de Juárez", "Nezahualcóyotl", "Tlalnepantla de Baz", "Toluca",
                        "Lázaro Cárdenas", "Morelia", "Monterrey", "Salina Cruz",
                        "Puebla", "Querétaro", "San Luis Potosí", "Culiacán",
                        "Hermosillo", "Centro", "Reynosa", "Coatzacoalcos",
                        "Veracruz", "Mérida")
```

# Carga de base de datos

```{r}

var <- read_excel("~/Procesamiento/Trabajo/LM2361-varctrl.xlsx")
ca <- read_excel("~/Procesamiento/Trabajo/LM2361-cae2.xlsx")
basefull <- read_excel("~/Procesamiento/Trabajo/LM2361-basefull.xlsx")

#Unión de bases

base <- merge(var, ca, by = "clavemuni", all = TRUE)
base <- merge(base, basefull, by = "clavemuni", all = TRUE)

```

# 1. Distribución de variables independientes

## 1.1 Estadística descriptiva

```{r}

summary(base$ca_xe)

summary(base$delitos_2019)

summary(base$vacbpercap)

summary(base$escolaridadprom)

summary(base$p_informal)

summary(base$p_formal)

summary(base$tasadesocupacion)

summary(base$pobreza)

summary(base$razondeingreso)

summary(base$densidadpobkm2)

```

## 1.2 Histogramas

```{r, eval = FALSE}

ggplot(base, aes(ca_xe)) +
  geom_histogram(binwidth = 1, fill = "blue", color = "black") +
  labs(x = "ca_xe", y = "Frecuencia") +
  theme_minimal()

ggplot(base, aes(delitos_2019)) +
  geom_histogram(binwidth = 1, fill = "blue", color = "black") +
  labs(x = "delitos_2019", y = "Frecuencia") +
  theme_minimal()

ggplot(base, aes(vacbpercap)) +
  geom_histogram(binwidth = 1, fill = "blue", color = "black") +
  labs(x = "vacbpercap", y = "Frecuencia") +
  theme_minimal()

ggplot(base, aes(escolaridadprom)) +
  geom_histogram(binwidth = 1, fill = "blue", color = "black") +
  labs(x = "escolaridadprom", y = "Frecuencia") +
  theme_minimal()

ggplot(base, aes(p_informal)) +
  geom_histogram(binwidth = 1, fill = "blue", color = "black") +
  labs(x = "p_informal", y = "Frecuencia") +
  theme_minimal()

ggplot(base, aes(p_formal)) +
  geom_histogram(binwidth = 1, fill = "blue", color = "black") +
  labs(x = "p_formal", y = "Frecuencia") +
  theme_minimal()

ggplot(base, aes(tasadesocupacion)) +
  geom_histogram(binwidth = 1, fill = "blue", color = "black") +
  labs(x = "tasadesocupacion", y = "Frecuencia") +
  theme_minimal()

ggplot(base, aes(pobreza)) +
  geom_histogram(binwidth = 1, fill = "blue", color = "black") +
  labs(x = "pobreza", y = "Frecuencia") +
  theme_minimal()

ggplot(base, aes(razondeingreso)) +
  geom_histogram(binwidth = 1, fill = "blue", color = "black") +
  labs(x = "razondeingreso", y = "Frecuencia") +
  theme_minimal()

ggplot(base, aes(densidadpobkm2)) +
  geom_histogram(binwidth = 1, fill = "blue", color = "black") +
  labs(x = "densidadpobkm2", y = "Frecuencia") +
  theme_minimal()

```

## 1.3 Sesgo

```{r}

######################ca_xe
# Calculamos el sesgo
sescaxe <- skewness(base$ca_xe)

# Imprimimos el valor de sesgo
print(sescaxe)


######################vacbpercap
# Calculamos el sesgo
sesvacbpercap <- skewness(base$vacbpercap)

# Imprimimos el valor de sesgo
print(sesvacbpercap)


######################delitos_2019
# Calculamos el sesgo
sesdelitos_2019 <- skewness(base$delitos_2019)

# Imprimimos el valor de sesgo
print(sesdelitos_2019)


######################escolaridadprom
# Calculamos el sesgo
sesescolaridadprom <- skewness(base$escolaridadprom)

# Imprimimos el valor de sesgo
print(sesescolaridadprom)


######################p_informal
# Calculamos el sesgo
sesp_informal <- skewness(base$p_informal)

# Imprimimos el valor de sesgo
print(sesp_informal)


######################p_formal
# Calculamos el sesgo
sesp_formal <- skewness(base$p_formal)

# Imprimimos el valor de sesgo
print(sesp_formal)


######################tasadesocupacion
# Calculamos el sesgo
sestasadesocupacion <- skewness(base$tasadesocupacion)

# Imprimimos el valor de sesgo
print(sestasadesocupacion)


######################pobreza
# Calculamos el sesgo
sespobreza <- skewness(base$pobreza)

# Imprimimos el valor de sesgo
print(sespobreza)


######################razondeingreso
# Calculamos el sesgo
sesrazondeingreso <- skewness(base$razondeingreso)

# Imprimimos el valor de sesgo
print(sesrazondeingreso)


######################densidadpobkm2
# Calculamos el sesgo
sesdensidadpobkm2 <- skewness(base$densidadpobkm2)

# Imprimimos el valor de sesgo
print(sesdensidadpobkm2)

```

# 2. Distribución de variables dependientes

pro_micro
pro_pequena
pro_mediana
pro_grande

pro_formal
pro_informa

prod_prom_mi_f
prod_prom_mi_i

prod_prom_pe_f
prod_prom_pe_i

prod_prom_me_f
prod_prom_me_i

prod_prom_gr_f
prod_prom_gr_i

p_formal 
p_informal
 
p_micro 
p_pequeña 
p_mediana 
p_grande 
    
p_mi_f 
p_mi_i 

p_pe_f 
p_pe_i 

p_me_f 
p_me_i 

p_gr_f
p_gr_i

## 2.1 Estadística descriptiva

```{r}

summary(base$pro_micro)
summary(base$pro_pequena)
summary(base$pro_mediana)
summary(base$pro_grande)

summary(base$pro_formal)
summary(base$pro_informal)

summary(base$prod_prom_mi_f)
summary(base$prod_prom_mi_i)

summary(base$prod_prom_pe_f)
summary(base$prod_prom_pe_i)

summary(base$prod_prom_me_f)
summary(base$prod_prom_me_i)

summary(base$prod_prom_gr_f)
summary(base$prod_prom_gr_i)

summary(base$p_formal)
summary(base$p_informal)

summary(base$p_micro)
summary(base$p_pequeña)
summary(base$p_mediana)
summary(base$p_grande)

summary(base$p_mi_f)
summary(base$p_mi_i)

summary(base$p_pe_f)
summary(base$p_pe_i)

summary(base$p_me_f)
summary(base$p_me_i)

summary(base$p_gr_f)
summary(base$p_gr_i)

```

## 2.2 Histogramas

```{r, eval = FALSE}

ggplot(base, aes(ca_xe)) +
  geom_histogram(binwidth = 1, fill = "blue", color = "black") +
  labs(x = "ca_xe", y = "Frecuencia") +
  theme_minimal()

ggplot(base, aes(delitos_2019)) +
  geom_histogram(binwidth = 1, fill = "blue", color = "black") +
  labs(x = "delitos_2019", y = "Frecuencia") +
  theme_minimal()

ggplot(base, aes(vacbpercap)) +
  geom_histogram(binwidth = 1, fill = "blue", color = "black") +
  labs(x = "vacbpercap", y = "Frecuencia") +
  theme_minimal()

ggplot(base, aes(escolaridadprom)) +
  geom_histogram(binwidth = 1, fill = "blue", color = "black") +
  labs(x = "escolaridadprom", y = "Frecuencia") +
  theme_minimal()

ggplot(base, aes(p_informal)) +
  geom_histogram(binwidth = 1, fill = "blue", color = "black") +
  labs(x = "p_informal", y = "Frecuencia") +
  theme_minimal()

ggplot(base, aes(p_formal)) +
  geom_histogram(binwidth = 1, fill = "blue", color = "black") +
  labs(x = "p_formal", y = "Frecuencia") +
  theme_minimal()

ggplot(base, aes(tasadesocupacion)) +
  geom_histogram(binwidth = 1, fill = "blue", color = "black") +
  labs(x = "tasadesocupacion", y = "Frecuencia") +
  theme_minimal()

ggplot(base, aes(pobreza)) +
  geom_histogram(binwidth = 1, fill = "blue", color = "black") +
  labs(x = "pobreza", y = "Frecuencia") +
  theme_minimal()

ggplot(base, aes(razondeingreso)) +
  geom_histogram(binwidth = 1, fill = "blue", color = "black") +
  labs(x = "razondeingreso", y = "Frecuencia") +
  theme_minimal()

ggplot(base, aes(densidadpobkm2)) +
  geom_histogram(binwidth = 1, fill = "blue", color = "black") +
  labs(x = "densidadpobkm2", y = "Frecuencia") +
  theme_minimal()

```

## 2.3 Sesgo

```{r}

skewness(base$pro_micro)

# Aplicamos el logaritmo
base$pro_micro_log <- log(base$pro_micro)

# Visualizar la distribución de tu variable transformada con un histograma
hist(base$pro_micro_log)

skewness(base$pro_pequena)
skewness(base$pro_mediana)
skewness(base$pro_grande)


skewness(base$pro_formal)
# Aplicamos el logaritmo
base$pro_formal_log <- log(base$pro_formal)
# Visualizar la distribución de tu variable transformada con un histograma
hist(base$pro_formal_log)

skewness(base$pro_informal)
# Aplicamos el logaritmo
base$pro_informal_log <- log(base$pro_informal)
# Visualizar la distribución de tu variable transformada con un histograma
hist(base$pro_informal_log)


skewness(base$prod_prom_mi_f)
skewness(base$prod_prom_mi_i)

skewness(base$prod_prom_pe_f)
skewness(base$prod_prom_pe_i)

skewness(base$prod_prom_me_f)
skewness(base$prod_prom_me_i)

skewness(base$prod_prom_gr_f)
skewness(base$prod_prom_gr_i)

skewness(base$p_formal)
skewness(base$p_informal)

skewness(base$p_micro)
skewness(base$p_pequeña)
skewness(base$p_mediana)
skewness(base$p_grande)

skewness(base$p_mi_f)
skewness(base$p_mi_i)

skewness(base$p_pe_f)
skewness(base$p_pe_i)

skewness(base$p_me_f)
skewness(base$p_me_i)

skewness(base$p_gr_f)
skewness(base$p_gr_i)


vars <- c("pro_micro", "pro_pequena", "pro_mediana", "pro_grande", 
          "pro_formal", "pro_informal", "prod_prom_mi_f", "prod_prom_mi_i", 
          "prod_prom_pe_f", "prod_prom_pe_i", "prod_prom_me_f", "prod_prom_me_i", 
          "prod_prom_gr_f", "prod_prom_gr_i", "p_formal", "p_informal", 
          "p_micro", "p_pequeña", "p_mediana", "p_grande", "p_mi_f", 
          "p_mi_i", "p_pe_f", "p_pe_i", "p_me_f", "p_me_i", "p_gr_f", "p_gr_i")

for (var in vars) {
  print(paste("Skewness of", var))
  print(skewness(base[[var]]))
}

```
