---
title: "Regresiones Productividad"
author: "D. Daza"
date: "`r format(Sys.time(), '%B %d, %Y | %H:%M:%S | %Z')`"
output:
  word_document:
    toc: yes
    toc_depth: 2
header-includes:
  - \usepackage{newtxtext,newtxmath}
  - \usepackage{booktabs}
---

```{r setup, include=FALSE}
knitr::opts_chunk$set(echo = TRUE,
                      eval = TRUE,
                      error = FALSE,
                      message = FALSE,
                      warning = FALSE,
                      comment = NA,
                      fig.align = "center")
```

# Paqueterías

```{r, echo=FALSE}
#Paquetería que será utilizada

library(sjPlot)
library(haven)
library(tidyverse)
library(broom)
library(dplyr)
library(DT)
library(ggplot2)
library(leaflet)
library(sjmisc)
library(sjlabelled)
library(readxl)
library(kableExtra)
library(tidyr)
library(rmarkdown)
library(tinytex)
library(knitr)

library(stargazer)
library(readr)
library(data.table)
library(officer)
library(foreign)

library(officer)
library(openxlsx)
library(corrplot)
library(stringr)
library(car)

library(MASS)
library(moments)

library(sandwich)
library(lmtest)

library(performance)
library(see)

```

# Claves y nombres de los municipios

``` {r}
#Definamos los códigos de los municipios de nuestro interés

claves <- c("01001", "02002", "02004", "05030", "05035", "07089", "07101", "08019", "08037", "09002",
            "09003", "09005", "09007", "09010", "09012", "09014", "09015", "09016", "09017", "11020",
            "12001", "14039", "14120", "15033", "15057", "15058", "15104", "15106", "16052", "16053",
            "19039", "20079", "21114", "22014", "24028", "25006", "26030", "27004", "28032", "30039",
            "30193", "31050")

#Creación con el nombre de los municipios que utilizaremos después

municipios <- c("Aguascalientes", "Mexicali", "Tijuana", "Saltillo", 
                        "Torreón", "Tapachula", "Tuxtla Gutiérrez", "Chihuahua",
                        "Juárez", "Azcapotzalco", "Coyoacán", "Gustavo A. Madero",
                        "Iztapalapa", "Álvaro Obregón", "Tlalpan", "Benito Juárez",
                        "Cuauhtémoc", "Miguel Hidalgo", "Venustiano Carranza", "León",
                        "Acapulco de Juárez", "Guadalajara", "Zapopan", "Ecatepec de Morelos",
                        "Naucalpan de Juárez", "Nezahualcóyotl", "Tlalnepantla de Baz", "Toluca",
                        "Lázaro Cárdenas", "Morelia", "Monterrey", "Salina Cruz",
                        "Puebla", "Querétaro", "San Luis Potosí", "Culiacán",
                        "Hermosillo", "Centro", "Reynosa", "Coatzacoalcos",
                        "Veracruz", "Mérida")
```

# Carga de base de datos

```{r}

var <- read_excel("C:/Users/danie/OneDrive - CIDE/4to Semestre/tesina/modelo r/datos/LM2361-varctrl.xlsx")
#ca <- read_excel("~/Procesamiento/Trabajo/LM2361-cae2.xlsx")
basefull <- read_excel("C:/Users/danie/OneDrive - CIDE/4to Semestre/tesina/modelo r/datos/basefull_ca.xlsx")

#Unión de bases

#base <- merge(var, ca, by = "clavemuni", all = TRUE)
#base <- merge(base, basefull, by = "clavemuni", all = TRUE)

base <- merge(var, basefull, by = "clavemuni", all = TRUE)

```

# 1. Modelos

Las variables menos significativas en general son tasa de desocupación y densidad pob

## 1.1 Cargas vs Productividad

### 1.1.1 Por tamaño

```{r}
############### RL micro empresas simple
pro_mi1 <- lm(pro_micro ~ ca_xe, data = base)

summary(pro_mi1)

# RL micro empresas controles
pro_mi2 <- lm(pro_micro ~ ca_xe + 
                      razondeingreso + densidadpobkm2,
                    data = base)
summary(pro_mi2)

vif(pro_mi2)

# Obtiene un data frame de los resultados del modelo
pro_mi2_tidy <- broom::tidy(pro_mi2)

# Convierte el data frame de los resultados del modelo en una tabla
pro_mi2_table <- kable(pro_mi2_tidy, format = "pandoc", 
                        caption = "Cargas administrativas y productividad: microempresas", 
                        col.names = c("Variable", "Estimado", "Error estándar", "Estadístico t", "Valor p"))

# Imprimir la tabla
pro_mi2_table

##########Graficación de predictores

# Calcular las predicciones para el modelo
base$pred_pro_micro <- predict(pro_mi2, base)

# Crear la gráfica
pro_mi2_plot <- ggplot(base, aes(x = ca_xe, y = pred_pro_micro)) +
  geom_point() +
  geom_smooth(method = "lm", se = TRUE, color = "dodgerblue3") +
  labs(
    title = "Cargas administrativas y productividad: microempresas",
    x = "Cargas administrativas ($)",
    y = "Productividad promedio",
    caption = "Elaboración propia con datos de CE 2018 y ENCRIGE 2020") +
  theme_minimal() +
  theme(plot.caption = element_text(hjust = 0))

pro_mi2_plot


############### RL pequeñas empresas simple
pro_pe1 <- lm(pro_pequena ~ ca_xe, data = base)

summary(pro_pe1)

# RL pequeñas empresas controles
pro_pe2 <- lm(pro_pequena ~ ca_xe + vacbpercap + 
                      p_informal + densidadpobkm2,
                    data = base)

summary(pro_pe2)

vif(pro_pe2)

# Obtiene un data frame de los resultados del modelo
pro_pe2_tidy <- broom::tidy(pro_pe2)

# Convierte el data frame de los resultados del modelo en una tabla
pro_pe2_table <- kable(pro_pe2_tidy, format = "pandoc", 
                        caption = "Cargas administrativas y productividad: pequeñas empresas", 
                        col.names = c("Variable", "Estimado", "Error estándar", "Estadístico t", "Valor p"))

# Imprimir la tabla
pro_pe2_table

##########Graficación de predictores

# Calcular las predicciones para el modelo
base$pred_pro_pe <- predict(pro_pe2, base)

# Crear la gráfica
pro_pe2_plot <- ggplot(base, aes(x = ca_xe, y = pred_pro_pe)) +
  geom_point() +
  geom_smooth(method = "lm", se = TRUE, color = "deepskyblue") +
  labs(
    title = "Cargas administrativas y productividad: pequeñas empresas",
    x = "Cargas administrativas ($)",
    y = "Productividad promedio",
    caption = "Elaboración propia con datos de CE 2018 y ENCRIGE 2020") +
  theme_minimal() +
  theme(plot.caption = element_text(hjust = 0))

pro_pe2_plot


############### RL medianas empresas
pro_me1 <- lm(pro_mediana ~ ca_xe, data = base)

summary(pro_me1)

# RL medianas empresas controles
pro_me2 <- lm(pro_mediana ~ ca_xe + vacbpercap
              + delitos,
                    data = base)
summary(pro_me2)

vif(pro_me2)

# Obtiene un data frame de los resultados del modelo
pro_me2_tidy <- broom::tidy(pro_me2)

# Convierte el data frame de los resultados del modelo en una tabla
pro_me2_table <- kable(pro_me2_tidy, format = "pandoc", 
                        caption = "Cargas administrativas y productividad: medianas empresas", 
                        col.names = c("Variable", "Estimado", "Error estándar", "Estadístico t", "Valor p"))

# Imprimir la tabla
pro_me2_table

# Calcular las predicciones para el modelo
base$pred_pro_me <- predict(pro_me2, base)

# Crear la gráfica
pro_me2_plot <- ggplot(base, aes(x = ca_xe, y = pred_pro_me)) +
  geom_point() +
  geom_smooth(method = "lm", se = TRUE, color = "goldenrod1") +
  labs(
    title = "",
    x = "Cargas administrativas ($)",
    y = "Productividad promedio",
    caption = "") +
  theme_minimal() +
  theme(plot.caption = element_text(hjust = 0))

pro_me2_plot


############### RL grandes empresas
pro_gra1 <- lm(pro_grande ~ ca_xe, data = base)

summary(pro_gra1)

# RL grandes empresas controles
pro_gra2 <- lm(pro_grande ~ ca_xe +
                     delitos_2019 +
                      p_informal,
                    data = base)

summary(pro_gra2)

vif(pro_gra2)

# Obtiene un data frame de los resultados del modelo
pro_gra2_tidy <- broom::tidy(pro_gra2)

# Convierte el data frame de los resultados del modelo en una tabla
pro_gra2_table <- kable(pro_gra2_tidy, format = "pandoc", 
                        caption = "Cargas administrativas y productividad: grandes empresas", 
                        col.names = c("Variable", "Estimado", "Error estándar", "Estadístico t", "Valor p"))

# Imprimir la tabla
pro_gra2_table


# Calcular las predicciones para el modelo
base$pred_pro_gra <- predict(pro_gra2, base)

# Crear la gráfica
pro_gra2_plot <- ggplot(base, aes(x = ca_xe, y = pred_pro_gra)) +
  geom_point() +
  geom_smooth(method = "lm", se = TRUE, color = "indianred1") +
  labs(
    title = "Cargas administrativas y productividad: grandes empresas",
    x = "Cargas administrativas ($)",
    y = "Productividad promedio",
    caption = "Elaboración propia con datos de CE 2018 y ENCRIGE 2020") +
  theme_minimal() +
  theme(plot.caption = element_text(hjust = 0))

pro_gra2_plot


########## Gráfica conjunta

# Preparar los datos en formato largo
base_long0 <- base %>%
  gather(key = "Tamano_de_empresa", value = "Predicción",
         pred_pro_micro, pred_pro_pe, pred_pro_me, pred_pro_gra)

# Convertir "Tamaño_de_empresa" a factor y cambiar el orden de los niveles
base_long0$Tamano_de_empresa <- factor(base_long0$Tamano_de_empresa, 
                                      levels = c("pred_pro_gra", 
                                                 "pred_pro_me", 
                                                 "pred_pro_pe", 
                                                 "pred_pro_micro"))

#Gráfica

pro_size_plot <- ggplot(data = base_long0, 
                        aes(x = ca_xe, y = Predicción, color = Tamano_de_empresa)) +
  geom_point() +
  geom_smooth(method = "lm", se = FALSE) +
  labs(title = "Cargas administrativas y productividad: Todas las empresas",
       x = "Cargas administrativas ($)",
       y = "Productividad",
       caption = "Elaboración propia con datos de CE 2018 y ENCRIGE 2020") +
  theme_minimal() +
  scale_color_manual(values = c("pred_pro_gra" = "indianred1",
                                "pred_pro_me" = "goldenrod1",
                                "pred_pro_pe" = "deepskyblue",
                                "pred_pro_micro" = "dodgerblue3"),
                     name = "Tamaño de empresas",
                     breaks = c("pred_pro_gra",
                                "pred_pro_me",
                                "pred_pro_pe",
                                "pred_pro_micro"),
                     labels = c("Grandes", "Medianas", "Pequeñas", "Micro")) +
  theme(plot.caption = element_text(hjust = 0))

pro_size_plot

```

### 1.1.2 Por tipo

```{r}
# RL formales simple
pro_fo1 <- lm(pro_formal ~ ca_xe, data = base)

summary(pro_fo1)

# RL formales controles
pro_fo2 <- lm(pro_formal ~ ca_xe +
                    delitos_2019 +
                      p_informal,
                    data = base)
summary(pro_fo2)

vif(pro_fo2)

# Obtiene un data frame de los resultados del modelo
pro_fo2_tidy <- broom::tidy(pro_fo2)

# Convierte el data frame de los resultados del modelo en una tabla
pro_fo2_table <- kable(pro_fo2_tidy, format = "pandoc", 
                        caption = "Cargas administrativas y productividad: empresas formales", 
                        col.names = c("Variable", "Estimado", "Error estándar", "Estadístico t", "Valor p"))

# Imprimir la tabla
pro_fo2_table

# Calcular las predicciones para el modelo
base$pred_pro_fo <- predict(pro_fo2, base)

# Crear la gráfica
pro_fo2_plot <- ggplot(base, aes(x = ca_xe, y = pred_pro_fo)) +
  geom_point() +
  geom_smooth(method = "lm", se = TRUE, color = "aquamarine3") +
  labs(
    title = "Cargas administrativas y productividad: empresas formales",
    x = "Cargas administrativas ($)",
    y = "Productividad promedio",
    caption = "Elaboración propia con datos de CE 2018 y ENCRIGE 2020") +
  theme_minimal() +
  theme(plot.caption = element_text(hjust = 0))

pro_fo2_plot


############### RL informales simple
pro_in1 <- lm(pro_informal ~ ca_xe, data = base)

summary(pro_in1)

# RL informales controles
pro_in2 <- lm(pro_informal ~ ca_xe +
                      vacbpercap + 
                      razondeingreso,
                    data = base)

summary(pro_in2)

vif(pro_in2)

# Obtiene un data frame de los resultados del modelo
pro_in2_tidy <- broom::tidy(pro_in2)

# Convierte el data frame de los resultados del modelo en una tabla
pro_in2_table <- kable(pro_in2_tidy, format = "pandoc", 
                        caption = "Cargas administrativas y productividad: empresas informales", 
                        col.names = c("Variable", "Estimado", "Error estándar", "Estadístico t", "Valor p"))

# Imprimir la tabla
pro_in2_table


# Calcular las predicciones para el modelo
base$pred_pro_in <- predict(pro_in2, base)

# Crear la gráfica
pro_in2_plot <- ggplot(base, aes(x = ca_xe, y = pred_pro_in)) +
  geom_point() +
  geom_smooth(method = "lm", se = TRUE, color = "darkslategrey") +
  labs(
    title = "Cargas administrativas y productividad: empresas informales",
    x = "Cargas administrativas ($)",
    y = "Productividad promedio",
    caption = "Elaboración propia con datos de CE 2018 y ENCRIGE 2020") +
  theme_minimal()  +
  theme(plot.caption = element_text(hjust = 0))

pro_in2_plot


########## Gráfica conjunta

# Preparar los datos en formato largo
base_longf <- base %>%
  gather(key = "Tipo_de_empresa", value = "Prediccion",
         pred_pro_fo, pred_pro_in)

# Convertir "Tipo_de_empresa" a factor y cambiar el orden de los niveles
base_longf$Tipo_de_empresa <- factor(base_longf$Tipo_de_empresa, 
                                      levels = c("pred_pro_in", 
                                                 "pred_pro_fo"))

pro_type_plot <-  ggplot(data = base_longf, 
                        aes(x = ca_xe, y = Prediccion, color = Tipo_de_empresa)) +
  geom_point() +
  geom_smooth(method = "lm", se = FALSE) +
  labs(title = "Cargas administrativas y productividad: Empresas formales e informales",
       x = "Cargas administrativas",
       y = "Productividad",
       caption = "Elaboración propia con datos de CE 2018 y ENCRIGE 2020") +
  theme_minimal() +
  scale_color_manual(values = c("pred_pro_fo" = "aquamarine3", "pred_pro_in" = "darkslategrey"),
                     name = "Tipo de empresas",
                     breaks = c("pred_pro_fo", "pred_pro_in"),
                     labels = c("Formales", "Informales")) +
  theme(plot.caption = element_text(hjust = 0))

pro_type_plot


```

### 1.1.3 Por tamaño y tipo

#### 1.1.3.1 Micro

```{r}
# RL micro formales simmple
pro_mif1 <- lm(prod_prom_mi_f ~ ca_xe, data = base)

summary(pro_mif1)

# RL micro formales controles
pro_mif2 <- lm(prod_prom_mi_f ~ ca_xe +
                    escolaridadprom +
                      p_informal + tasadesocupacion,
                    data = base)
summary(pro_mif2)

vif(pro_mif2)

# Obtiene un data frame de los resultados del modelo
pro_mif2_tidy <- broom::tidy(pro_mif2)

# Convierte el data frame de los resultados del modelo en una tabla
pro_mif2_table <- kable(pro_mif2_tidy, format = "pandoc", 
                        caption = "Cargas administrativas y productividad: microempresas formales", 
                        col.names = c("Variable", "Estimado", "Error estándar", "Estadístico t", "Valor p"))

# Imprimir la tabla
pro_mif2_table

# Calcular las predicciones para el modelo
base$pred_pro_mif <- predict(pro_mif2, base)

# Crear la gráfica
pro_mif2_plot <- ggplot(base, aes(x = ca_xe, y = pred_pro_mif)) +
  geom_point() +
  geom_smooth(method = "lm", se = TRUE, color = "dodgerblue3") +
  labs(
    title = "Cargas administrativas y productividad: microempresas formales",
    x = "Cargas administrativas ($)",
    y = "Productividad promedio",
    caption = "Elaboración propia con datos de CE 2018 y ENCRIGE 2020") +
  theme_minimal() +
  theme(plot.caption = element_text(hjust = 0))

pro_mif2_plot

############### RL micro informales simmple
pro_mii1 <- lm(prod_prom_mi_i ~ ca_xe, data = base)

summary(pro_mii1)

# RL micro informales controles
pro_mii2 <- lm(prod_prom_mi_i ~ ca_xe +
                    vacbpercap +
                    tasadesocupacion + pobreza,
                    data = base)
summary(pro_mii2)

vif(pro_mii2)

# Obtiene un data frame de los resultados del modelo
pro_mii2_tidy <- broom::tidy(pro_mii2)

# Convierte el data frame de los resultados del modelo en una tabla
pro_mii2_table <- kable(pro_mii2_tidy, format = "pandoc", 
                        caption = "Cargas administrativas y productividad: microempresas informales", 
                        col.names = c("Variable", "Estimado", "Error estándar", "Estadístico t", "Valor p"))

# Imprimir la tabla
pro_mii2_table

# Calcular las predicciones para el modelo
base$pred_pro_mii <- predict(pro_mii2, base)

# Crear la gráfica
pro_mii2_plot <- ggplot(base, aes(x = ca_xe, y = pred_pro_mii)) +
  geom_point() +
  geom_smooth(method = "lm", se = TRUE, color = "dodgerblue3") +
  labs(
    title = "Cargas administrativas y productividad: microempresas informales",
    x = "Cargas administrativas ($)",
    y = "Productividad promedio",
    caption = "Elaboración propia con datos de CE 2018 y ENCRIGE 2020") +
  theme_minimal() +
  theme(plot.caption = element_text(hjust = 0))

pro_mii2_plot

```

#### 1.1.3.2 Pequeñas

```{r}
# RL pequeñas formales simmple

pro_pef1 <- lm(prod_prom_pe_f ~ ca_xe, data = base)

summary(pro_pef1)

# RL pequeñas formales controles
pro_pef2 <- lm(prod_prom_pe_f ~ ca_xe +
                      p_informal + 
                      razondeingreso,
                    data = base)
summary(pro_pef2)

vif(pro_pef2)

# Obtiene un data frame de los resultados del modelo
pro_pef2_tidy <- broom::tidy(pro_pef2)

# Convierte el data frame de los resultados del modelo en una tabla
pro_pef2_table <- kable(pro_pef2_tidy, format = "pandoc", 
                        caption = "Cargas administrativas y productividad: pequeñas empresas formales", 
                        col.names = c("Variable", "Estimado", "Error estándar", "Estadístico t", "Valor p"))

# Imprimir la tabla
pro_pef2_table

# Calcular las predicciones para el modelo
base$pred_pro_pef <- predict(pro_pef2, base)

# Crear la gráfica
pro_pef2_plot <- ggplot(base, aes(x = ca_xe, y = pred_pro_pef)) +
  geom_point() +
  geom_smooth(method = "lm", se = TRUE, color = "deepskyblue") +
  labs(
    title = "Cargas administrativas y productividad: pequeñas empresas formales",
    x = "Cargas administrativas ($)",
    y = "Productividad promedio",
    caption = "Elaboración propia con datos de CE 2018 y ENCRIGE 2020") +
  theme_minimal() +
  theme(plot.caption = element_text(hjust = 0))

pro_pef2_plot


############### RL pequeñas informales simmple
pro_pei1 <- lm(prod_prom_pe_i ~ ca_xe, data = base)

summary(pro_pei1)

# RL pequeñas informales controles
pro_pei2 <- lm(prod_prom_pe_i ~ ca_xe +
                      vacbpercap +
                      razondeingreso + densidadpobkm2,
                    data = base)
summary(pro_pei2)

vif(pro_pei2)

# Obtiene un data frame de los resultados del modelo
pro_pei2_tidy <- broom::tidy(pro_pei2)

# Convierte el data frame de los resultados del modelo en una tabla
pro_pei2_table <- kable(pro_pei2_tidy, format = "pandoc", 
                        caption = "Cargas administrativas y productividad: pequeñas empresas informales", 
                        col.names = c("Variable", "Estimado", "Error estándar", "Estadístico t", "Valor p"))

# Imprimir la tabla
pro_pei2_table

# Calcular las predicciones para el modelo
base$pred_pro_pei <- predict(pro_pei2, base)

# Crear la gráfica
pro_pei2_plot <- ggplot(base, aes(x = ca_xe, y = pred_pro_pei)) +
  geom_point() +
  geom_smooth(method = "lm", se = TRUE, color = "deepskyblue") +
  labs(
    title = "Cargas administrativas y Productividad: pequeñas empresas informales",
    x = "Cargas administrativas ($)",
    y = "Productividad promedio",
    caption = "Elaboración propia con datos de CE 2018 y ENCRIGE 2020") +
  theme_minimal() +
  theme(plot.caption = element_text(hjust = 0))

pro_pei2_plot

```

#### 1.1.3.3 Medianas

```{r}
# RL medianas formales simmple
pro_mef1 <- lm(prod_prom_me_f ~ ca_xe, data = base)

summary(pro_mef1)

# RL medianas formales controles
pro_mef2 <- lm(prod_prom_me_f ~ ca_xe +
                      pobreza + 
                      densidadpobkm2,
                    data = base)
summary(pro_mef2)

vif(pro_mef2)

# Obtiene un data frame de los resultados del modelo
pro_mef2_tidy <- broom::tidy(pro_mef2)

# Convierte el data frame de los resultados del modelo en una tabla
pro_mef2_table <- kable(pro_mef2_tidy, format = "pandoc", 
                        caption = "Cargas administrativas y productividad: medianas empresas formales", 
                        col.names = c("Variable", "Estimado", "Error estándar", "Estadístico t", "Valor p"))

# Imprimir la tabla
pro_mef2_table

# Calcular las predicciones para el modelo
base$pred_pro_mef <- predict(pro_mef2, base)

# Crear la gráfica
pro_mef2_plot <- ggplot(base, aes(x = ca_xe, y = pred_pro_mef)) +
  geom_point() +
  geom_smooth(method = "lm", se = TRUE, color = "goldenrod1") +
  labs(
    title = "Cargas administrativas y productividad: medianas empresas formales",
    x = "Cargas administrativas ($)",
    y = "Productividad promedio",
    caption = "Elaboración propia con datos de CE 2018 y ENCRIGE 2020") +
  theme_minimal() +
  theme(plot.caption = element_text(hjust = 0))

pro_mef2_plot


############## RL medianas informales simmple
pro_mei1 <- lm(prod_prom_me_i ~ ca_xe, data = base)

summary(pro_mei1)

# RL medianas informales controles
pro_mei2 <- lm(prod_prom_me_i ~ ca_xe +
                     escolaridadprom +
                      p_formal,
                    data = base)
summary(pro_mei2)

vif(pro_mei2)

# Obtiene un data frame de los resultados del modelo
pro_mei2_tidy <- broom::tidy(pro_mei2)

# Convierte el data frame de los resultados del modelo en una tabla
pro_mei2_table <- kable(pro_mei2_tidy, format = "pandoc", 
                        caption = "Cargas administrativas y productividad: medianas empresas informales", 
                        col.names = c("Variable", "Estimado", "Error estándar", "Estadístico t", "Valor p"))

# Imprimir la tabla
pro_mei2_table


# Calcular las predicciones para el modelo
base$pred_pro_mei <- predict(pro_mei2, base)

# Crear la gráfica
pro_mei2_plot <- ggplot(base, aes(x = ca_xe, y = pred_pro_mei)) +
  geom_point() +
  geom_smooth(method = "lm", se = TRUE, color = "goldenrod1") +
  labs(
    title = "",
    x = "Cargas administrativas ($)",
    y = "Productividad promedio",
    caption = "") +
  theme_minimal()+
  theme(plot.caption = element_text(hjust = 0))

pro_mei2_plot

```

#### 1.1.3.4 Grandes

```{r}
# RL grandes formales simmple
pro_grf1 <- lm(prod_prom_gr_f ~ ca_xe, data = base)

summary(pro_grf1)

# RL grandes formales controles
pro_grf2 <- lm(prod_prom_gr_f ~ ca_xe +
                    delitos_2019 +
                      p_informal,
                    data = base)
summary(pro_grf2)

vif(pro_grf2)

# Obtiene un data frame de los resultados del modelo
pro_grf2_tidy <- broom::tidy(pro_grf2)

# Convierte el data frame de los resultados del modelo en una tabla
pro_grf2_table <- kable(pro_grf2_tidy, format = "pandoc", 
                        caption = "Cargas administrativas y productividad: grandes empresas formales", 
                        col.names = c("Variable", "Estimado", "Error estándar", "Estadístico t", "Valor p"))

# Imprimir la tabla
pro_grf2_table


# Calcular las predicciones para el modelo
base$pred_pro_grf <- predict(pro_grf2, base)

# Crear la gráfica
pro_grf2_plot <- ggplot(base, aes(x = ca_xe, y = pred_pro_grf)) +
  geom_point() +
  geom_smooth(method = "lm", se = TRUE, color = "indianred1") +
  labs(
    title = "Cargas administrativas y productividad: grandes empresas formales",
    x = "Cargas administrativas ($)",
    y = "Productividad promedio",
    caption = "Elaboración propia con datos de CE 2018 y ENCRIGE 2020") +
  theme_minimal() +
  theme(plot.caption = element_text(hjust = 0))

pro_grf2_plot


############### RL grandes informales simmple
pro_gri1 <- lm(prod_prom_gr_i ~ ca_xe, data = base)

summary(pro_gri1)

# RL grandes informales controles
pro_gri2 <- lm(prod_prom_gr_i ~ ca_xe +
                      escolaridadprom +
                      razondeingreso,
                    data = base)
summary(pro_gri2)

vif(pro_gri2)

# Obtiene un data frame de los resultados del modelo
pro_gri2_tidy <- broom::tidy(pro_gri2)

# Convierte el data frame de los resultados del modelo en una tabla
pro_gri2_table <- kable(pro_gri2_tidy, format = "pandoc", 
                        caption = "Cargas administrativas y productividad: grandes empresas informales", 
                        col.names = c("Variable", "Estimado", "Error estándar", "Estadístico t", "Valor p"))

# Imprimir la tabla
pro_gri2_table


# Calcular las predicciones para el modelo
base$pred_pro_gri <- predict(pro_gri2, base)

# Crear la gráfica
pro_gri2_plot <- ggplot(base, aes(x = ca_xe, y = pred_pro_gri)) +
  geom_point() +
  geom_smooth(method = "lm", se = TRUE, color = "indianred1") +
  labs(
    title = "Cargas administrativas y productividad: grandes empresas informales",
    x = "Cargas administrativas ($)",
    y = "Productividad promedio",
    caption = "Elaboración propia con datos de CE 2018 y ENCRIGE 2020") +
  theme_minimal() +
  theme(plot.caption = element_text(hjust = 0))

pro_gri2_plot

```

#### 1.1.3.5 Gráficas

```{r}

########## Gráfica conjunta

# Preparar los datos en formato largo
base_long1 <- base %>%
  gather(key = "Tamano_de_empresa_f", value = "Predicción",
         pred_pro_mif, pred_pro_pef, pred_pro_mef, pred_pro_grf)

# Convertir "Tamaño_de_empresa" a factor y cambiar el orden de los niveles
base_long1$Tamano_de_empresa_f <- factor(base_long1$Tamano_de_empresa_f, 
                                      levels = c("pred_pro_grf", 
                                                 "pred_pro_mef", 
                                                 "pred_pro_pef", 
                                                 "pred_pro_mif"))

#Gráfica

pro_sizetype_f_plot <- ggplot(data = base_long1, 
                        aes(x = ca_xe, y = Predicción, color = Tamano_de_empresa_f)) +
  geom_point() +
  geom_smooth(method = "lm", se = FALSE) +
  labs(title = "Cargas administrativas y productividad: Empresas formales",
       x = "Cargas administrativas",
       y = "Productividad",
       caption = "Elaboración propia con datos de CE 2018 y ENCRIGE 2020") +
  theme_minimal() +
  scale_color_manual(values = c("pred_pro_grf" = "indianred1",
                                "pred_pro_mef" = "goldenrod1",
                                "pred_pro_pef" = "deepskyblue",
                                "pred_pro_mif" = "dodgerblue3"),
                     name = "Tamaño de empresas",
                     breaks = c("pred_pro_grf",
                                "pred_pro_mef",
                                "pred_pro_pef",
                                "pred_pro_mif"),
                     labels = c("Grandes", "Medianas", "Pequeñas", "Micro")) +
  theme(plot.caption = element_text(hjust = 0))

pro_sizetype_f_plot


########## Gráfica conjunta

# Preparar los datos en formato largo
base_long2 <- base %>%
  gather(key = "Tamano_de_empresa_i", value = "Predicción",
         pred_pro_mii, pred_pro_pei, pred_pro_mei, pred_pro_gri)

# Convertir "Tamaño_de_empresa" a factor y cambiar el orden de los niveles
base_long2$Tamano_de_empresa_i <- factor(base_long2$Tamano_de_empresa_i, 
                                      levels = c("pred_pro_gri", 
                                                 "pred_pro_mei", 
                                                 "pred_pro_pei", 
                                                 "pred_pro_mii"))

#Gráfica

pro_sizetype_i_plot <- ggplot(data = base_long2, 
                        aes(x = ca_xe, y = Predicción, color = Tamano_de_empresa_i)) +
  geom_point() +
  geom_smooth(method = "lm", se = FALSE) +
  labs(title = "Cargas administrativas y productividad: Empresas informales",
       x = "Cargas administrativas",
       y = "Productividad",
       caption = "Elaboración propia con datos de CE 2018 y ENCRIGE 2020") +
  theme_minimal() +
  scale_color_manual(values = c("pred_pro_gri" = "indianred1",
                                "pred_pro_mei" = "goldenrod1",
                                "pred_pro_pei" = "deepskyblue",
                                "pred_pro_mii" = "dodgerblue3"),
                     name = "Tamaño de empresas",
                     breaks = c("pred_pro_gri",
                                "pred_pro_mei",
                                "pred_pro_pei",
                                "pred_pro_mii"),
                     labels = c("Grandes", "Medianas", "Pequeñas", "Micro")) +
  theme(plot.caption = element_text(hjust = 0))

pro_sizetype_i_plot

```

Guardemos todos los plots

```{r}


ggsave("LM2361-CE19-PLOT01.pdf", pro_mi2_plot, width = 7, height = 5, units = "in")
ggsave("LM2361-CE19-PLOT02.pdf", pro_pe2_plot, width = 7, height = 5, units = "in")
ggsave("LM2361-CE19-PLOT03.pdf", pro_me2_plot, width = 7, height = 5, units = "in")
ggsave("LM2361-CE19-PLOT04.pdf", pro_gra2_plot, width = 7, height = 5, units = "in")

ggsave("LM2361-CE19-PLOT05.pdf", pro_size_plot, width = 7, height = 5, units = "in")

ggsave("LM2361-CE19-PLOT06.pdf", pro_fo2_plot, width = 7, height = 5, units = "in")
ggsave("LM2361-CE19-PLOT07.pdf", pro_in2_plot, width = 7, height = 5, units = "in")

ggsave("LM2361-CE19-PLOT08.pdf", pro_type_plot, width = 7, height = 5, units = "in")

ggsave("LM2361-CE19-PLOT09.pdf", pro_mii2_plot, width = 7, height = 5, units = "in")
ggsave("LM2361-CE19-PLOT10.pdf", pro_mif2_plot, width = 7, height = 5, units = "in")

ggsave("LM2361-CE19-PLOT11.pdf", pro_pei2_plot, width = 7, height = 5, units = "in")
ggsave("LM2361-CE19-PLOT12.pdf", pro_pef2_plot, width = 7, height = 5, units = "in")

ggsave("LM2361-CE19-PLOT13.pdf", pro_mef2_plot, width = 7, height = 5, units = "in")
ggsave("LM2361-CE19-PLOT14.pdf", pro_mei2_plot, width = 7, height = 5, units = "in")

ggsave("LM2361-CE19-PLOT15.pdf", pro_grf2_plot, width = 7, height = 5, units = "in")
ggsave("LM2361-CE19-PLOT16.pdf", pro_gri2_plot, width = 7, height = 5, units = "in")

ggsave("LM2361-CE19-PLOT17.pdf", pro_sizetype_f_plot, width = 7, height = 5, units = "in")
ggsave("LM2361-CE19-PLOT18.pdf", pro_sizetype_i_plot, width = 7, height = 5, units = "in")

```


# 2. Comprobación de supuestos

pro_me2
pro_mei2

```{r}
check_model(pro_mei2)


```



```{r}


# Calcular la matriz de covarianza robusta
vcov_robusto <- vcovHC(pro_me1, type = "HC3")

# Ver la matriz de covarianza robusta
print(vcov_robusto)

# Realizar pruebas de hipótesis con errores estándar robustos
resultado_robusto <- coeftest(pro_me1, vcov = vcov_robusto)

# Ver el resumen
print(resultado_robusto)


##################

# Calcular la matriz de covarianza robusta
vcov_robusto <- vcovHC(pro_mei2, type = "HC3")

# Ver la matriz de covarianza robusta
print(vcov_robusto)

# Realizar pruebas de hipótesis con errores estándar robustos
resultado_robusto <- coeftest(pro_mei2, vcov = vcov_robusto)

# Ver el resumen
print(resultado_robusto)


```


## 2.1  Normalidad de residuos

Normalidad de los residuos: Puedes usar un gráfico Q-Q de los residuos para verificar la normalidad. Los puntos deben caer aproximadamente en una línea recta si los residuos están normalmente distribuidos.

```{r}
#MODELO MEDIANAS TODAS
# Generar residuos
residuos1 <- residuals(pro_me1)

# Crear gráfico Q-Q
qqnorm(residuos1)
qqline(residuos1)


#MODELO MEDIANAS INFORMALES
# Generar residuos
residuos2 <- residuals(pro_mei2)

# Crear gráfico Q-Q
qqnorm(residuos2)
qqline(residuos2)

#Para usar la prueba de Shapiro-Wilk para verificar la normalidad, generalmente mirarías el valor p. Si el valor p es menor que 0.05, entonces tienes evidencia para rechazar la hipótesis nula y puedes concluir que tus datos probablemente no provienen de una distribución normal. Si el valor p es mayor que 0.05, entonces no tienes suficiente evidencia para rechazar la hipótesis nula y puedes concluir que tus datos pueden provenir de una distribución normal.

shapiro.test(residuos1)

shapiro.test(residuos2)

```

## 2.2 Independencia de los errores 

Un gráfico de los residuos en función de los valores ajustados o el orden temporal puede ayudar a identificar si existe una correlación entre los errores.

```{r}
#MODELO MEDIANAS TODAS
# Crear un gráfico de residuos vs valores ajustados 1
ggplot(data = data.frame(Residuos = residuos1, Ajustados = fitted(pro_me1)), aes(x = Ajustados, y = Residuos)) +
  geom_point() +
  geom_smooth(se = FALSE)  +
  labs(title = "Gráfico de residuos vs valores ajustados: Empresas medianas todas",
       caption = "Elaboración propia")


#MODELO MEDIANAS INFORMALES
# Crear un gráfico de residuos vs valores ajustados 2
ggplot(data = data.frame(Residuos = residuos2, Ajustados = fitted(pro_mei2)), aes(x = Ajustados, y = Residuos)) +
  geom_point() +
  geom_smooth(se = FALSE)  +
  labs(title = "Gráfico de residuos vs valores ajustados: Empresas medianas informales",
       caption = "Elaboración propia")


```

## 2.3 Linealidad de las relaciones entre las variables

Para verificar la linealidad, puedes hacer gráficos de residuos contra cada variable predictora.

```{r}
# Gráfico de residuos contra cada variable predictora

plot(pro_me1)

plot(pro_mei2)

```

## 2.4 Homocedasticidad

Para comprobar la homocedasticidad (varianza constante de los errores), puedes hacer un gráfico de residuos contra valores ajustados. La dispersión de los puntos debe ser más o menos constante a lo largo del rango de valores ajustados.

```{r}
#También puedes usar la prueba de Breusch-Pagan para comprobar la homocedasticidad. Si el valor p es significativo (por lo general, p < 0.05), entonces tienes evidencia de heterocedasticidad.

library(lmtest)

# Prueba de Breusch-Pagan Medianas todas
bptest(pro_me1)

# Prueba de Breusch-Pagan Medianas informales
bptest(pro_mei2)

```

