---
title: "Regresiones tamaño por tipo"
author: "D. Daza"
date: "`r format(Sys.time(), '%B %d, %Y | %H:%M:%S | %Z')`"
output:
  word_document:
    toc: yes
    toc_depth: 2
header-includes:
  - \usepackage{newtxtext,newtxmath}
  - \usepackage{booktabs}
---

```{r setup, include=FALSE}
knitr::opts_chunk$set(echo = TRUE,
                      eval = TRUE,
                      error = FALSE,
                      message = FALSE,
                      warning = FALSE,
                      comment = NA,
                      fig.align = "center")
```

# Paqueterías

```{r, echo=FALSE}
#Paquetería que será utilizada

library(sjPlot)
library(haven)
library(tidyverse)
library(broom)
library(dplyr)
library(DT)
library(ggplot2)
library(leaflet)
library(sjmisc)
library(sjlabelled)
library(readxl)
library(kableExtra)
library(tidyr)
library(rmarkdown)
library(tinytex)
library(knitr)

library(stargazer)
library(readr)
library(data.table)
library(officer)
library(foreign)

library(officer)
library(openxlsx)
library(corrplot)
library(stringr)
library(car)

library(MASS)
library(moments)

```

# Claves y nombres de los municipios

``` {r}
#Definamos los códigos de los municipios de nuestro interés

claves <- c("01001", "02002", "02004", "05030", "05035", "07089", "07101", "08019", "08037", "09002",
            "09003", "09005", "09007", "09010", "09012", "09014", "09015", "09016", "09017", "11020",
            "12001", "14039", "14120", "15033", "15057", "15058", "15104", "15106", "16052", "16053",
            "19039", "20079", "21114", "22014", "24028", "25006", "26030", "27004", "28032", "30039",
            "30193", "31050")

#Creación con el nombre de los municipios que utilizaremos después

municipios <- c("Aguascalientes", "Mexicali", "Tijuana", "Saltillo", 
                        "Torreón", "Tapachula", "Tuxtla Gutiérrez", "Chihuahua",
                        "Juárez", "Azcapotzalco", "Coyoacán", "Gustavo A. Madero",
                        "Iztapalapa", "Álvaro Obregón", "Tlalpan", "Benito Juárez",
                        "Cuauhtémoc", "Miguel Hidalgo", "Venustiano Carranza", "León",
                        "Acapulco de Juárez", "Guadalajara", "Zapopan", "Ecatepec de Morelos",
                        "Naucalpan de Juárez", "Nezahualcóyotl", "Tlalnepantla de Baz", "Toluca",
                        "Lázaro Cárdenas", "Morelia", "Monterrey", "Salina Cruz",
                        "Puebla", "Querétaro", "San Luis Potosí", "Culiacán",
                        "Hermosillo", "Centro", "Reynosa", "Coatzacoalcos",
                        "Veracruz", "Mérida")
```

# Carga de base de datos

```{r}
var <- read_excel("C:/Users/danie/OneDrive - CIDE/4to Semestre/tesina/modelo r/datos/LM2361-varctrl.xlsx")
#ca <- read_excel("~/Procesamiento/Trabajo/LM2361-cae2.xlsx")
basefull <- read_excel("C:/Users/danie/OneDrive - CIDE/4to Semestre/tesina/modelo r/datos/basefull_ca.xlsx")

#Unión de bases

#base <- merge(var, ca, by = "clavemuni", all = TRUE)
#base <- merge(base, basefull, by = "clavemuni", all = TRUE)

base <- merge(var, basefull, by = "clavemuni", all = TRUE)
```

# 1 Modelos

Las variables menos significativas en general son tasa de desocupación y densidad pob

## 1.1 Cargas vs Tamaño y tipo FORMALES

```{r}
#############MICROEMPRESAS

# RL micro formales simple
mif_reg1 <- lm(p_mi_f ~ ca_xe, data = base)

summary(mif_reg1)

# RL micro formales controles
mif_reg2 <- lm(p_mi_f ~ ca_xe +
                    delitos_2019 +
                      p_informal + pobreza + 
                      razondeingreso,
                    data = base)

summary(mif_reg2)

vif(mif_reg2)

# Obtiene un data frame de los resultados del modelo
mif2_tidy <- broom::tidy(mif_reg2)

# Convierte el data frame de los resultados del modelo en una tabla
mif2_table <- kable(mif2_tidy, format = "pandoc", 
                        caption = "Cargas administrativas y microempresas formales", 
                        col.names = c("Variable", "Estimado", "Error estándar", "Estadístico t", "Valor p"))

# Imprimir la tabla
mif2_table

# Calcular las predicciones para el modelo
base$p_mif_pred <- predict(mif_reg2, base)

# Crear la gráfica
mif2_plot <- ggplot(base, aes(x = ca_xe, y = p_mif_pred)) +
  geom_point() +
  geom_smooth(method = "lm", se = TRUE, color = "dodgerblue3") +
  labs(
    title = "Cargas administrativas y microempresas formales",
    x = "Cargas administrativas ($)",
    y = "Proporción de microempresas (%)",
    caption = "Elaboración propia con datos de CE 2018 y ENCRIGE 2020") +
  theme_minimal() +
  theme(plot.caption = element_text(hjust = 0))

mif2_plot


#############PEQUEÑAS EMPRESAS

# RL pequeñas formales simple
pef_reg1 <- lm(p_pe_f ~ ca_xe, data = base)

summary(pef_reg1)

# RL pequeñas formales controles
pef_reg2 <- lm(p_pe_f ~ ca_xe +
                      escolaridadprom +
                      p_informal + tasadesocupacion,
                    data = base)

summary(pef_reg2)

vif(pef_reg2)

# Obtiene un data frame de los resultados del modelo
pef2_tidy <- broom::tidy(pef_reg2)

# Convierte el data frame de los resultados del modelo en una tabla
pef2_table <- kable(pef2_tidy, format = "pandoc", 
                        caption = "Cargas administrativas y pequeñas empresas formales", 
                        col.names = c("Variable", "Estimado", "Error estándar", "Estadístico t", "Valor p"))

# Imprimir la tabla
pef2_table

# Calcular las predicciones para el modelo
base$p_pef_pred <- predict(pef_reg2, base)

# Crear la gráfica
pef2_plot <- ggplot(base, aes(x = ca_xe, y = p_pef_pred)) +
  geom_point() +
  geom_smooth(method = "lm", se = TRUE, color = "deepskyblue") +
  labs(
    title = "Cargas administrativas y pequeñas empresas formales",
    x = "Cargas administrativas ($)",
    y = "Proporción de pequeñas empresas (%)",
    caption = "Elaboración propia con datos de CE 2018 y ENCRIGE 2020") +
  theme_minimal() +
  theme(plot.caption = element_text(hjust = 0))

pef2_plot

#############MEDIANAS EMPRESAS

# RL medianas formales simple
mef_reg1 <- lm(p_me_f ~ ca_xe, data = base)

summary(mef_reg1)

# RL medianas formales controles
mef_reg2 <- lm(p_me_f ~ ca_xe +
                      p_informal + pobreza + 
                      densidadpobkm2,
                    data = base)

summary(mef_reg2)

vif(mef_reg2)

# Obtiene un data frame de los resultados del modelo
mef2_tidy <- broom::tidy(mef_reg2)

# Convierte el data frame de los resultados del modelo en una tabla
mef2_table <- kable(mef2_tidy, format = "pandoc", 
                        caption = "Cargas administrativas y medianas empresas formales", 
                        col.names = c("Variable", "Estimado", "Error estándar", "Estadístico t", "Valor p"))

# Imprimir la tabla
mef2_table

# Calcular las predicciones para el modelo
base$p_mef_pred <- predict(mef_reg2, base)

# Crear la gráfica
mef2_plot <- ggplot(base, aes(x = ca_xe, y = p_mef_pred)) +
  geom_point() +
  geom_smooth(method = "lm", se = TRUE, color = "goldenrod1") +
  labs(
    title = "Cargas administrativas y medianas empresas formales",
    x = "Cargas administrativas ($)",
    y = "Proporción de medianas empresas (%)",
    caption = "Elaboración propia con datos de CE 2018 y ENCRIGE 2020") +
  theme_minimal() +
  theme(plot.caption = element_text(hjust = 0))

mef2_plot

#############GRANDES EMPRESAS

# RL grandes formales simple
grf_reg1 <- lm(p_gr_f ~ ca_xe, data = base)

summary(grf_reg1)

# RL grandes formales controles
grf_reg2 <- lm(p_gr_f ~ ca_xe +
                      escolaridadprom +
                      densidadpobkm2,
                    data = base)

summary(grf_reg2)

vif(grf_reg2)

# Obtiene un data frame de los resultados del modelo
grf2_tidy <- broom::tidy(grf_reg2)

# Convierte el data frame de los resultados del modelo en una tabla
grf2_table <- kable(grf2_tidy, format = "pandoc", 
                        caption = "Cargas administrativas y grandes empresas formales", 
                        col.names = c("Variable", "Estimado", "Error estándar", "Estadístico t", "Valor p"))

# Imprimir la tabla
grf2_table

# Calcular las predicciones para el modelo
base$p_grf_pred <- predict(grf_reg2, base)

# Crear la gráfica
grf2_plot <- ggplot(base, aes(x = ca_xe, y = p_grf_pred)) +
  geom_point() +
  geom_smooth(method = "lm", se = TRUE, color = "indianred1") +
  labs(
    title = "Cargas administrativas y grandes empresas formales",
    x = "Cargas administrativas ($)",
    y = "Proporción de grandes empresas (%)",
    caption = "Elaboración propia con datos de CE 2018 y ENCRIGE 2020") +
  theme_minimal() +
  theme(plot.caption = element_text(hjust = 0))

grf2_plot


# Preparar los datos en formato largo
base_long4 <- base %>%
  gather(key = "Tamano_de_empresa_f", value = "Predicción",
         p_mif_pred, p_pef_pred , p_mef_pred , p_grf_pred)

# Convertir "Tamaño_de_empresa" a factor y cambiar el orden de los niveles
base_long4$Tamano_de_empresa_f <- factor(base_long4$Tamano_de_empresa_f, 
                                      levels = c("p_grf_pred", 
                                                 "p_mef_pred", 
                                                 "p_pef_pred", 
                                                 "p_mif_pred"))

# Crear la gráfica
sizetypef <- ggplot(data = base_long4, aes(x = ca_xe, y = Predicción, color = Tamano_de_empresa_f)) +
  geom_point() +
  geom_smooth(method = "lm", se = FALSE) +
  labs(title = "Cargas administrativas y empresas formales",
       x = "Cargas administrativas ($)",
       y = "Proporción de empresas (%)",
       caption = "Elaboración propia con datos de CE 2018 y ENCRIGE 2020") +
  theme_minimal() +
  scale_color_manual(values = c("p_grf_pred" = "indianred1",
                                "p_mef_pred" = "goldenrod1",
                                "p_pef_pred" = "deepskyblue",
                                "p_mif_pred" = "dodgerblue3"),
                     name = "Tamaño de empresas",
                     breaks = c("p_grf_pred",
                                "p_mef_pred",
                                "p_pef_pred",
                                "p_mif_pred"),
                     labels = c("Grandes", "Medianas", "Pequeñas", "Micro")) +
  theme(plot.caption = element_text(hjust = 0))

# Mostrar la gráfica

sizetypef

```

## 1.2 Cargas vs Tamaño y tipo INFORMALES

```{r}
#############MICROEMPRESAS

# RL micro informales simple
mii_reg1 <- lm(p_mi_i ~ ca_xe, data = base)

summary(mii_reg1)

# RL micro informales controles
mii_reg2 <- lm(p_mi_i ~ ca_xe +
                      escolaridadprom +
                      p_formal + pobreza,
                    data = base)

summary(mii_reg2)

vif(mii_reg2)

# Obtiene un data frame de los resultados del modelo
mii2_tidy <- broom::tidy(mii_reg2)

# Convierte el data frame de los resultados del modelo en una tabla
mii2_table <- kable(mii2_tidy, format = "pandoc", 
                        caption = "Cargas administrativas y microempresas informales", 
                        col.names = c("Variable", "Estimado", "Error estándar", "Estadístico t", "Valor p"))

# Imprimir la tabla
mii2_table

# Calcular las predicciones para el modelo
base$p_mii_pred <- predict(mii_reg2, base)

# Crear la gráfica
mii2_plot <- ggplot(base, aes(x = ca_xe, y = p_mii_pred)) +
  geom_point() +
  geom_smooth(method = "lm", se = TRUE, color = "dodgerblue3") +
  labs(
    title = "Cargas administrativas y microempresas informales",
    x = "Cargas administrativas ($)",
    y = "Proporción de microempresas (%)",
    caption = "Elaboración propia con datos de CE 2018 y ENCRIGE 2020") +
  theme_minimal() +
  theme(plot.caption = element_text(hjust = 0))

mii2_plot


#############PEQUEÑAS EMPRESAS

# RL pequeñas informales simple
pei_reg1 <- lm(p_pe_i ~ ca_xe, data = base)

summary(pei_reg1)

# RL pequeñas informales controles
pei_reg2 <- lm(p_pe_i ~ ca_xe +
                      escolaridadprom +
                      p_formal + tasadesocupacion + pobreza + 
                      densidadpobkm2,
                    data = base)

summary(pei_reg2)

vif(pei_reg2)

# Obtiene un data frame de los resultados del modelo
pei2_tidy <- broom::tidy(pei_reg2)

# Convierte el data frame de los resultados del modelo en una tabla
pei2_table <- kable(pei2_tidy, format = "pandoc", 
                        caption = "Cargas administrativas y pequeñas empresas informales", 
                        col.names = c("Variable", "Estimado", "Error estándar", "Estadístico t", "Valor p"))

# Imprimir la tabla
pei2_table

# Calcular las predicciones para el modelo
base$p_pei_pred <- predict(pei_reg2, base)

# Crear la gráfica
pei2_plot <- ggplot(base, aes(x = ca_xe, y = p_pei_pred)) +
  geom_point() +
  geom_smooth(method = "lm", se = TRUE, color = "deepskyblue") +
  labs(
    title = "Cargas administrativas y pequeñas empresas informales",
    x = "Cargas administrativas ($)",
    y = "Proporción de pequeñas empresas (%)",
    caption = "Elaboración propia con datos de CE 2018 y ENCRIGE 2020") +
  theme_minimal() +
  theme(plot.caption = element_text(hjust = 0))

pei2_plot

#############MEDIANAS EMPRESAS

# RL medianas informales simple
mei_reg1 <- lm(p_me_i ~ ca_xe, data = base)

summary(mei_reg1)

# RL medianas informales controles
mei_reg2 <- lm(p_me_i ~ ca_xe +
                      escolaridadprom +
                      p_formal,
                    data = base)

summary(mei_reg2)

vif(mei_reg2)

# Obtiene un data frame de los resultados del modelo
mei2_tidy <- broom::tidy(mei_reg2)

# Convierte el data frame de los resultados del modelo en una tabla
mei2_table <- kable(mei2_tidy, format = "pandoc", 
                        caption = "Cargas administrativas y medianas empresas informales", 
                        col.names = c("Variable", "Estimado", "Error estándar", "Estadístico t", "Valor p"))

# Imprimir la tabla
mei2_table

# Calcular las predicciones para el modelo
base$p_mei_pred <- predict(mei_reg2, base)

# Crear la gráfica
mei2_plot <- ggplot(base, aes(x = ca_xe, y = p_mei_pred)) +
  geom_point() +
  geom_smooth(method = "lm", se = TRUE, color = "goldenrod1") +
  labs(
    title = "Cargas administrativas y medianas empresas informales",
    x = "Cargas administrativas ($)",
    y = "Proporción de medianas empresas (%)",
    caption = "Elaboración propia con datos de CE 2018 y ENCRIGE 2020") +
  theme_minimal() +
  theme(plot.caption = element_text(hjust = 0))

mei2_plot


#############GRANDES EMPRESAS

# RL grandes informales simple
gri_reg1 <- lm(p_gr_i ~ ca_xe, data = base)

summary(gri_reg1)

# RL grandes informales controles
gri_reg2 <- lm(p_gr_i ~ ca_xe +
                      densidadpobkm2,
                    data = base)

summary(gri_reg2)

vif(gri_reg2)

# Obtiene un data frame de los resultados del modelo
gri2_tidy <- broom::tidy(gri_reg2)

# Convierte el data frame de los resultados del modelo en una tabla
gri2_table <- kable(gri2_tidy, format = "pandoc", 
                        caption = "Cargas administrativas y grandes empresas informales", 
                        col.names = c("Variable", "Estimado", "Error estándar", "Estadístico t", "Valor p"))

# Imprimir la tabla
gri2_table

# Calcular las predicciones para el modelo
base$p_gri_pred <- predict(gri_reg2, base)

# Crear la gráfica
gri2_plot <- ggplot(base, aes(x = ca_xe, y = p_gri_pred)) +
  geom_point() +
  geom_smooth(method = "lm", se = TRUE, color = "indianred1") +
  labs(
    title = "",
    x = "Cargas administrativas ($)",
    y = "Porcentaje de grandes empresas (%)",
    caption = "") +
  theme_minimal() +
  theme(plot.caption = element_text(hjust = 0))

gri2_plot



# Preparar los datos en formato largo
base_long5 <- base %>%
  gather(key = "Tamano_de_empresa_i", value = "Predicción",
         p_mii_pred, p_pei_pred , p_mei_pred , p_gri_pred)

# Convertir "Tamaño_de_empresa" a factor y cambiar el orden de los niveles
base_long5$Tamano_de_empresa_i <- factor(base_long5$Tamano_de_empresa_i, 
                                      levels = c("p_gri_pred", 
                                                 "p_mei_pred", 
                                                 "p_pei_pred", 
                                                 "p_mii_pred"))

# Crear la gráfica
sizetypei <- ggplot(data = base_long5, aes(x = ca_xe, y = Predicción, color = Tamano_de_empresa_i)) +
  geom_point() +
  geom_smooth(method = "lm", se = FALSE) +
  labs(title = "Cargas administrativas y empresas informales",
       x = "Cargas administrativas ($)",
       y = "Proporción de empresas (%)",
       caption = "Elaboración propia con datos de CE 2018 y ENCRIGE 2020") +
  theme_minimal() +
  scale_color_manual(values = c("p_gri_pred" = "indianred1",
                                "p_mei_pred" = "goldenrod1",
                                "p_pei_pred" = "deepskyblue",
                                "p_mii_pred" = "dodgerblue3"),
                     name = "Tamaño de empresas",
                     breaks = c("p_gri_pred",
                                "p_mei_pred",
                                "p_pei_pred",
                                "p_mii_pred"),
                     labels = c("Grandes", "Medianas", "Pequeñas", "Micro")) +
  theme(plot.caption = element_text(hjust = 0))

# Mostrar la gráfica

sizetypei

```

Guardemos las gráficas

```{r}

ggsave("LM2361-CE19-PLOT_S_by_T_01.pdf", mif2_plot, width = 7, height = 5, units = "in")
ggsave("LM2361-CE19-PLOT_S_by_T_02.pdf", pef2_plot, width = 7, height = 5, units = "in")
ggsave("LM2361-CE19-PLOT_S_by_T_03.pdf", mef2_plot, width = 7, height = 5, units = "in")
ggsave("LM2361-CE19-PLOT_S_by_T_04.pdf", grf2_plot, width = 7, height = 5, units = "in")

ggsave("LM2361-CE19-PLOT_S_by_T_05.pdf", sizetypef, width = 7, height = 5, units = "in")

ggsave("LM2361-CE19-PLOT_S_by_T_06.pdf", mii2_plot, width = 7, height = 5, units = "in")
ggsave("LM2361-CE19-PLOT_S_by_T_07.pdf", pei2_plot, width = 7, height = 5, units = "in")
ggsave("LM2361-CE19-PLOT_S_by_T_08.pdf", mei2_plot, width = 7, height = 5, units = "in")
ggsave("LM2361-CE19-PLOT_S_by_T_09.pdf", gri2_plot, width = 7, height = 5, units = "in")

ggsave("LM2361-CE19-PLOT_S_by_T_10.pdf", sizetypei, width = 7, height = 5, units = "in")


```


# 2. Comprobación de supuestos
gri_reg2


```{r}
# Calcular la matriz de covarianza robusta
vcov_robusto <- vcovHC(gri_reg2, type = "HC3")

# Ver la matriz de covarianza robusta
print(vcov_robusto)

# Realizar pruebas de hipótesis con errores estándar robustos
resultado_robusto <- coeftest(gri_reg2, vcov = vcov_robusto)

# Ver el resumen
print(resultado_robusto)


```

## 2.1  Normalidad de residuos

Normalidad de los residuos: Puedes usar un gráfico Q-Q de los residuos para verificar la normalidad. Los puntos deben caer aproximadamente en una línea recta si los residuos están normalmente distribuidos.

```{r}

# Generar residuos
residuos <- residuals(gri_reg2)

# Crear gráfico Q-Q
qqnorm(residuos)
qqline(residuos)

#Para usar la prueba de Shapiro-Wilk para verificar la normalidad, generalmente mirarías el valor p. Si el valor p es menor que 0.05, entonces tienes evidencia para rechazar la hipótesis nula y puedes concluir que tus datos probablemente no provienen de una distribución normal. Si el valor p es mayor que 0.05, entonces no tienes suficiente evidencia para rechazar la hipótesis nula y puedes concluir que tus datos pueden provenir de una distribución normal.

shapiro.test(residuos)

```

## 2.2 Independencia de los errores 

Un gráfico de los residuos en función de los valores ajustados o el orden temporal puede ayudar a identificar si existe una correlación entre los errores.

```{r}

# Crear un gráfico de residuos vs valores ajustados
ggplot(data = data.frame(Residuos = residuos, Ajustados = fitted(gri_reg2)), aes(x = Ajustados, y = Residuos)) +
  geom_point() +
  geom_smooth(se = FALSE)  +
  labs(title = "Gráfico de residuos vs valores ajustados: Grandes empresas informales",
       caption = "Elaboración propia")

```

## 2.3 Linealidad de las relaciones entre las variables

Para verificar la linealidad, puedes hacer gráficos de residuos contra cada variable predictora.

```{r}
# Gráfico de residuos contra cada variable predictora

plot(gri_reg2)

```

## 2.4 Homocedasticidad

Para comprobar la homocedasticidad (varianza constante de los errores), puedes hacer un gráfico de residuos contra valores ajustados. La dispersión de los puntos debe ser más o menos constante a lo largo del rango de valores ajustados.

```{r}
#También puedes usar la prueba de Breusch-Pagan para comprobar la homocedasticidad. Si el valor p es significativo (por lo general, p < 0.05), entonces tienes evidencia de heterocedasticidad.

library(lmtest)

# Prueba de Breusch-Pagan
bptest(gri_reg2)

```
