---
title: "Modelo V4"
author: "D. Daza"
date: "`r format(Sys.time(), '%B %d, %Y | %H:%M:%S | %Z')`"
output:
  word_document:
    toc: yes
    toc_depth: 2
header-includes:
  - \usepackage{newtxtext,newtxmath}
  - \usepackage{booktabs}
---

```{r setup, include=FALSE}
knitr::opts_chunk$set(echo = TRUE,
                      eval = TRUE,
                      error = FALSE,
                      message = FALSE,
                      warning = FALSE,
                      comment = NA,
                      fig.align = "center")
```

# 1. Empecemos

```{r, echo=FALSE}

#Paquetería que será utilizada

library(sjPlot)
library(haven)
library(tidyverse)
library(broom)
library(dplyr)
library(DT)
library(ggplot2)
library(leaflet)
library(sjmisc)
library(sjlabelled)
library(readxl)
library(kableExtra)
library(tidyr)
library(rmarkdown)
library(tinytex)
library(knitr)

library(stargazer)
library(readr)
library(data.table)
library(officer)
library(openxlsx)
library(corrplot)


```

## 1.0 Claves municipios

```{r}
#Definamos los códigos de los municipios de nuestro interés

claves <- c("01001", "02002", "02004", "05030", "05035", "07089", "07101", "08019", "08037", "09002",
            "09003", "09005", "09007", "09010", "09012", "09014", "09015", "09016", "09017", "11020",
            "12001", "14039", "14120", "15033", "15057", "15058", "15104", "15106", "16052", "16053",
            "19039", "20079", "21114", "22014", "24028", "25006", "26030", "27004", "28032", "30039",
            "30193", "31050")

#Creación con el nombre de los municipios que utilizaremos después

municipios <- c("Aguascalientes", "Mexicali", "Tijuana", "Saltillo", 
                        "Torreón", "Tapachula", "Tuxtla Gutiérrez", "Chihuahua",
                        "Juárez", "Azcapotzalco", "Coyoacán", "Gustavo A. Madero",
                        "Iztapalapa", "Álvaro Obregón", "Tlalpan", "Benito Juárez",
                        "Cuauhtémoc", "Miguel Hidalgo", "Venustiano Carranza", "León",
                        "Acapulco de Juárez", "Guadalajara", "Zapopan", "Ecatepec de Morelos",
                        "Naucalpan de Juárez", "Nezahualcóyotl", "Tlalnepantla de Baz", "Toluca",
                        "Lázaro Cárdenas", "Morelia", "Monterrey", "Salina Cruz",
                        "Puebla", "Querétaro", "San Luis Potosí", "Culiacán",
                        "Hermosillo", "Centro", "Reynosa", "Coatzacoalcos",
                        "Veracruz", "Mérida")


```

## 1.1 Base criminalidad

```{r}

#Carguemos la base

crimen_o <- fread("C:/Users/danie/OneDrive - CIDE/4to Semestre/Tesina/modelo/datos/LM2361_IDM_NM_mar23.csv", encoding = "Latin-1")

#Modificación de la variable Cve.Municipio

crimen_o$Cve.Municipio <- as.character(str_pad(crimen_o$Cve.Municipio, 5, pad = "0"))

#Revisamos tipo variable

#Veamos las observaciones de subtipo

unique(crimen_o$'Subtipo de delito')

#Creación de vector

subtipos_i <- c("Homicidio doloso", "Feminicidio", "Homicidio culposo", "Secuestro", "Trata de personas", 
                "Robo a transeúnte en espacio abierto al público", "Robo a transeúnte en vía pública",
                "Robo a negocio", "Extorsión", "Robo de vehículo automotor", "Robo de autopartes", 
                "Robo a casa habitación", "Violencia familiar", "Violación simple", "Violación equiparada",
                "Narcomenudeo", "Tráfico de menores")

#Aplicar filtro

crimen_f <- crimen_o %>%
  filter(`Subtipo de delito` %in% subtipos_i)

#Filtremos la base

crimen_i <- crimen_f %>%
  filter(Ano == 2019, Cve.Municipio %in% claves) %>%
  group_by(Ano, Cve.Municipio) %>%
  summarise(Enero = sum(Enero),
            Febrero = sum(Febrero),
            Marzo = sum(Marzo),
            Abril = sum(Abril),
            Mayo = sum(Mayo),
            Junio = sum(Junio),
            Julio = sum(Julio),
            Agosto = sum(Agosto),
            Septiembre = sum(Septiembre),
            Octubre = sum(Octubre),
            Noviembre = sum(Noviembre),
            Diciembre = sum(Diciembre)) %>%
  mutate(anual = Enero + Febrero + Marzo + Abril + Mayo + Junio + Julio + Agosto + Septiembre + Octubre + Noviembre + Diciembre) %>%
  ungroup() %>%
  rename(clavemuni = Cve.Municipio)

#Eliminemos la base que no usaremos para tener un ambiente más limpio

rm(crimen_o, crimen_f)

```

## 1.2 Base VACB

```{r}
#Carguemos base
vacb <- read_excel("C:/Users/danie/OneDrive - CIDE/4to Semestre/Tesina/modelo/datos/SAIC_VACB.xlsx")

#str(vacb)

# Extraer los dígitos de las columnas 'Entidad' y 'Municipio'

vacb$Entidad <- substr(vacb$Entidad, start = 1, stop = 2)
vacb$Municipio <- substr(vacb$Municipio, start = 1, stop = 3)

# Unir las columnas 'Entidad' y 'Municipio' para crear 'clavemuni'
vacb$clavemuni <- paste0(vacb$Entidad, vacb$Municipio)

vacb <- rename(vacb, vacb_millones = `A131A Valor agregado censal bruto (millones de pesos)`)

# Filtrar las filas donde 'clavemuni' está en el vector 'claves'
vacb_i <- vacb %>%
  filter(clavemuni %in% claves)

rm(vacb)

```

## 1.4 y 1.6 Escolaridad promedio y tasa desempleo

```{r}
#Carguemos la base
censopob <- read_csv("C:/Users/danie/OneDrive - CIDE/4to Semestre/Tesina/modelo/datos/ITER_NALCSV20.csv")

# Crear la variable clavemuni
censopob$clavemuni <- paste0(censopob$ENTIDAD, censopob$MUN)

# Filtrar las filas donde clavemuni está en el vector 'claves'
censopob_f <- censopob %>%
  filter(clavemuni %in% claves,
         NOM_LOC == "Total del Municipio")

# Seleccionar solo las columnas de interés
censopob_i <- censopob_f %>%
  select(ENTIDAD, MUN, PDESOCUP, GRAPROES, PEA, POBTOT, clavemuni)

#Modifiquemos variables
censopob_i$PDESOCUP <- as.numeric(censopob_i$PDESOCUP)
censopob_i$PEA <- as.numeric(censopob_i$PEA)
censopob_i$GRAPROES <- as.numeric(censopob_i$GRAPROES)

#Creación de variable p_pdes

censopob_i <- censopob_i %>%
  mutate(p_pdes = PDESOCUP / PEA)

rm(censopob, censopob_f)

```

## 1.7 y 1.8 Base CONEVAL

``` {r}
#Carguemos la base desigualdad de CONEVAL

desigualdad <- read_excel("C:/Users/danie/OneDrive - CIDE/4to Semestre/Tesina/modelo/datos/LM2361_coef_gini_razon_ingreso_coneval.xlsx")

desigualdad <- desigualdad %>%
  rename(
    clavemuni = clavemunicipio)%>%
  mutate(coeficientegini = as.numeric(coeficientegini),
         razondeingreso = as.numeric(razondeingreso))

#Filtremos la base según estos municipios

desigualdad_i <- filter(desigualdad, clavemuni%in% claves)

#Base pobreza de CONEVAL

coneval <- read.csv("C:/Users/danie/OneDrive - CIDE/4to Semestre/Tesina/modelo/datos/LM2361_indicadores_de_pobreza_municipal_20_2.csv")

#Modificación de variable

coneval$clave_municipio <- as.character(str_pad(coneval$clave_municipio, 5, pad = "0"))

#Renombramos la columna "clave_municipio" a "clave_muni" en la base "coneval_i"

coneval <- rename(coneval, clavemuni = clave_municipio)

# Modifiquemos la codificación de las columnas entidad y municipio

coneval$entidad_federativa <- iconv(coneval$entidad_federativa, 
        from = "ISO-8859-1", to = "UTF-8")

coneval$municipio <- iconv(coneval$municipio,
                               from = "ISO-8859-1", to = "UTF-8")

#Filtremos la base según estos municipios

coneval_f <- filter(coneval, clavemuni %in% claves)

#Creamos nueva base con las variables de interés

coneval_i <- select(coneval_f, clave_entidad, entidad_federativa,
                      clavemuni, municipio, poblacion, pobreza, 
                      pobreza_m, pobreza_e, ic_rezedu)

# Limpieza de datos

coneval_i$poblacion <- gsub(",", "", coneval_i$poblacion) # eliminar comas

coneval_i$poblacion <- gsub(" ", "", coneval_i$poblacion) # eliminar espacios

# Convertir en tipo numérico o entero

coneval_i$poblacion <- as.numeric(coneval_i$poblacion)
                                  
# Convertir el resto de las variables

coneval_i$pobreza <- as.numeric(coneval_i$pobreza)
coneval_i$pobreza_m <- as.numeric(coneval_i$pobreza_m)
coneval_i$pobreza_e <- as.numeric(coneval_i$pobreza_e)
coneval_i$ic_rezedu <- as.numeric(coneval_i$ic_rezedu)

rm(coneval, coneval_f, desigualdad)

```

## 1.9 Densidad poblacional

```{r}
#Carguemos la base

densidad <- read_excel("C:/Users/danie/OneDrive - CIDE/4to Semestre/Tesina/modelo/datos/Densidad poblacion_Daza.xlsx")

#Renombramos variable
densidad <- rename(densidad, municipio = Municipio)

#Filtro uno

densidad_f <- densidad %>%
  filter(municipio %in% municipios)

#Filtro dos

densidad_f <- densidad_f %>%
  filter(Población %in% censopob_i$POBTOT)

#Filtro

densidad_i <- left_join(densidad_f, select(coneval_i, clavemuni, municipio), by = "municipio")

rm(densidad, densidad_f)

```

# 2. Data frame con variables de control

```{r}
# Selecciona las columnas de interés de cada dataframe
censopob_i_sel <- select(censopob_i, clavemuni, PDESOCUP, GRAPROES, PEA, POBTOT, p_pdes)
coneval_i_sel <- select(coneval_i, clavemuni, entidad_federativa, municipio, pobreza)
crimen_i_sel <- select(crimen_i, clavemuni, anual)
densidad_i_sel <- select(densidad_i, clavemuni, `Densidad_Poblacional(hab/Km2)`, `ExtensiónTerritorial_Km2`)
desigualdad_i_sel <- select(desigualdad_i, clavemuni, razondeingreso)
vacb_i_sel <- select(vacb_i, clavemuni, vacb_millones, `UE Unidades económicas`)

# Combina los dataframes
varctrl <- full_join(censopob_i_sel, coneval_i_sel, by = "clavemuni") %>%
  full_join(crimen_i_sel, by = "clavemuni") %>%
  full_join(densidad_i_sel, by = "clavemuni") %>%
  full_join(desigualdad_i_sel, by = "clavemuni") %>%
  full_join(vacb_i_sel, by = "clavemuni")

# Renombrar las columnas
varctrl <- rename(varctrl, 
                   estado = entidad_federativa,
                   poblacion_t = POBTOT,
                   poblacion_ea = PEA,
                   extensionkm2 = `ExtensiónTerritorial_Km2`,
                   delitos_2019 = anual,
                   escolaridadprom = GRAPROES,
                   pobdes = PDESOCUP,
                   tasadesocupacion = p_pdes,
                   densidadpobkm2 = `Densidad_Poblacional(hab/Km2)`,
                   unidadesecon = `UE Unidades económicas`)

# Cambiar el tipo de la variable 'vacb_millones' a numérico
varctrl$vacb_millones <- as.numeric(gsub(",", "", varctrl$vacb_millones))

# Crear la nueva variable 'vacbpercap'
varctrl <- mutate(varctrl, vacbpercap = (vacb_millones / poblacion_t)*1000000)

# Reordenar las columnas
varctrl <- select(varctrl, estado, municipio, clavemuni, poblacion_t, poblacion_ea,
                   extensionkm2, delitos_2019, vacb_millones, vacbpercap,
                   escolaridadprom, pobdes, tasadesocupacion, pobreza, razondeingreso,
                   densidadpobkm2, unidadesecon)

#Guardemos nuestra base
write.xlsx(varctrl, "C:/Users/danie/OneDrive - CIDE/4to Semestre/Tesina/modelo/datos/varctrl.xlsx")

```

# 3. Afinemos detalles

```{r}

varctrl <- read_excel("C:/Users/danie/OneDrive - CIDE/4to Semestre/Tesina/modelo/datos/varctrl.xlsx")

cor_matrix <- cor(varctrl[c("delitos_2019", "vacbpercap", "escolaridadprom", 
                                     "tasadesocupacion", "pobreza", "razondeingreso",
                                     "densidadpobkm2")], use = "pairwise.complete.obs")
print(cor_matrix)

corrplot(cor_matrix, method = "color")


```

Interpretemos algunos de los resultados:

delitos_2019 y tasadesocupacion: La correlación es aproximadamente -0.452, lo que indica una correlación negativa moderada. Esto sugiere que a medida que la tasa de desocupación disminuye, la cantidad de delitos en 2019 tiende a aumentar, y viceversa.

escolaridadprom y vacbpercap: La correlación es aproximadamente 0.493, lo que indica una correlación positiva moderada. Esto sugiere que a medida que la escolaridad promedio aumenta, el valor agregado censal bruto per cápita (vacbpercap) también tiende a aumentar, y viceversa.

escolaridadprom y razondeingreso: La correlación es aproximadamente -0.784, lo que indica una fuerte correlación negativa. Esto sugiere que a medida que la escolaridad promedio aumenta, la razón de ingreso tiende a disminuir, y viceversa.

escolaridadprom y pobreza: La correlación es aproximadamente -0.596, lo que indica una correlación negativa moderada a fuerte. Esto sugiere que a medida que la escolaridad promedio aumenta, la pobreza tiende a disminuir, y viceversa.


