---
title: "4 ENCRIGE"
author: "D. Daza"
date: "`r format(Sys.time(), '%B %d, %Y | %H:%M:%S | %Z')`"
output:
  word_document:
    toc: yes
    toc_depth: 2
header-includes:
  - \usepackage{newtxtext,newtxmath}
  - \usepackage{booktabs}
---

```{r setup, include=FALSE}
knitr::opts_chunk$set(echo = TRUE,
                      eval = TRUE,
                      error = FALSE,
                      message = FALSE,
                      warning = FALSE,
                      comment = NA,
                      fig.align = "center")
```

# 0. Empecemos

Paquetería

```{r, echo=FALSE}

#Paquetería que será utilizada

library(sjPlot)
library(haven)
library(tidyverse)
library(broom)
library(dplyr)
library(DT)
library(ggplot2)
library(leaflet)
library(sjmisc)
library(sjlabelled)
library(readxl)
library(kableExtra)
library(tidyr)
library(rmarkdown)
library(tinytex)
library(knitr)

library(stargazer)
library(readr)
library(data.table)
library(officer)
library(foreign)

library(officer)
library(openxlsx)
library(corrplot)
library(stringr)
library(Rcpp)
library(car)
```

Creación de vectores

```{r}

claves <- c("01001", "02002", "02004", "05030", "05035", "07089", "07101", "08019", "08037", "09002",
            "09003", "09005", "09007", "09010", "09012", "09014", "09015", "09016", "09017", "11020",
            "12001", "14039", "14120", "15033", "15057", "15058", "15104", "15106", "16052", "16053",
            "19039", "20079", "21114", "22014", "24028", "25006", "26030", "27004", "28032", "30039",
            "30193", "31050")

#Creación con el nombre de los municipios que utilizaremos después

municipios <- c("Aguascalientes", "Mexicali", "Tijuana", "Saltillo", 
                        "Torreón", "Tapachula", "Tuxtla Gutiérrez", "Chihuahua",
                        "Juárez", "Azcapotzalco", "Coyoacán", "Gustavo A. Madero",
                        "Iztapalapa", "Álvaro Obregón", "Tlalpan", "Benito Juárez",
                        "Cuauhtémoc", "Miguel Hidalgo", "Venustiano Carranza", "León",
                        "Acapulco de Juárez", "Guadalajara", "Zapopan", "Ecatepec de Morelos",
                        "Naucalpan de Juárez", "Nezahualcóyotl", "Tlalnepantla de Baz", "Toluca",
                        "Lázaro Cárdenas", "Morelia", "Monterrey", "Salina Cruz",
                        "Puebla", "Querétaro", "San Luis Potosí", "Culiacán",
                        "Hermosillo", "Centro", "Reynosa", "Coatzacoalcos",
                        "Veracruz", "Mérida")

```

# 1. ENCRIGE

Ahora es momento de trabajar con la base de datos de la Encuesta Nacional de Calidad Regulatoria e Impacto Gubernamental en las Empresas (ENCRIGE) 2020.

```{r}
#MI CÓDIGO AQUI

#Carguemos la base de datos

#encrige <- read_excel("C:/Users/danie/OneDrive - CIDE/4to Semestre/Tesina/modelo/datos/LM2361-simulacion_encrige.xlsx")

encrige <- read.dbf("~/Procesamiento/Insumos/ENCRIGE/TR_ENCRIGE_2020.dbf")

#str(encrige20)

#Deben ser 21 variables, en caso contrario:

##encrige20 <- select(encrige20, CONS, TIPO_EST, E03, E04, FAC_EXP, P1_1A, P1_1B, P1_3, P1_4, P1_4CAL, P1_5, P1_6, P5_1, P5_2, P5_3, P5_5, P5_7, P5_8, MUN_42, GRAN_SECTO)

```

Identificación de municipios faltantes.

```{r}
#Intentemos una nueva forma de unirlos:

encrige$clavemuni <- paste0(encrige$E03, encrige$E04)

#Filtremos la base para los 42 municipios

# Filtrar las filas donde 'clavemuni' está en el vector 'claves'
encrige20 <- encrige %>%
  filter(clavemuni %in% claves)

#Revisemos que sean los 42 que queremos

unique(encrige20$clavemuni)

```

Entre los valores únicos deben encontrarse sí o sí los siguientes:

Entidades
"01" "02" "05" "07" "08" "09" "11" "12" "14" "15" "16" "19" "20" "21" "22" "24" "25" "26" "27" "28" "30" "31"

Municipios
"001" "002" "004" "030" "035" "089" "101" "019" "037" "010" "014" "003" "015" "005" "007" "016" "012" "017", "020" "039" "120" "058" "033" "057" "104" "106" "052" "053" "079" "114" "028" "006" "032" "193" "050"

# 2. Limpieza de la base

Corrección de variables

```{r}
#Reemplazar los valores NA, 99999999 y "b" con 0 en la variable P5_8

encrige20 <- encrige20 %>%
  mutate(P5_8 = replace(P5_8, is.na(P5_8)
                        | P5_8 == 99999999
                        | P5_8 == "b", 0))

#RE-Clasifiquemos a las empresas según su tamaño

#SIZE 1
encrige20 <- encrige20 %>%
  mutate(size1 = case_when(
    P1_4 >= 0 & P1_4 <= 10 ~ 1,
    P1_4 >= 11 & P1_4 <= 50 ~ 2,
    P1_4 >= 51 & P1_4 <= 250 ~ 3,
    P1_4 > 250 ~ 4,
    TRUE ~ NA_real_))

encrige20$size1 <- as.factor(encrige20$size1)

#1 Micro 0 a 10
#2 Peque 11 a 50
#3 Mediana 51 a 250
#4 Grande 251+

encrige20 <- encrige20 %>%
  mutate(
    tamano_1 = case_when(
      size1 == 1 ~ "Micro",
      size1 == 2 ~ "Pequeña",
      size1 == 3 ~ "Mediana",
      size1 == 4 ~ "Grande")
  )

encrige20$tamano_1 <- as.factor(encrige20$tamano_1)

#SIZE2

encrige20 <- encrige20 %>%
  mutate(size2 = case_when(
    P1_4 >= 0 & P1_4 <= 5 ~ 1,
    P1_4 >= 6 & P1_4 <= 10 ~ 2,
    P1_4 >= 11 & P1_4 <= 50 ~ 3,
    P1_4 > 50 ~ 4,
    TRUE ~ NA_real_))

encrige20$size2 <- as.factor(encrige20$size2)

#1 Micro 0 a 5
#2 Peque 6 a 10
#3 Mediana 11 a 50
#4 Grande 51+

encrige20 <- encrige20 %>%
  mutate(
    tamano_2 = case_when(
      size2 == 1 ~ "Micro",
      size2 == 2 ~ "Pequeña",
      size2 == 3 ~ "Mediana",
      size2 == 4 ~ "Grande")
  )

encrige20$tamano_2 <- as.factor(encrige20$tamano_2)

#Veamos el tipo de la variable Gran Sector
class(encrige20$GRAN_SECTO)

#Se corrige en caso de ser necesario
encrige20$GRAN_SECTO <- as.factor(encrige20$GRAN_SECTO)

#Veamos el tipo de la variable P1_1B
class(encrige20$P1_1B)

```

ELiminar sectores 21, 22, 48, 49 y 52

Eliminar establecimientos del sector servicios con más de 15,000 trabajadores porque se trata de empresas de outsourcing que reportaron a sus trabajadores como si laboraran en el establecimiento*

```{r}
# Convertir a string
encrige20$P1_1B <- as.character(encrige20$P1_1B)

encrige20f <- encrige20 %>%
  # Filtrar por inicios de códigos
  filter(!(str_sub(P1_1B, start = 1, end = 2) %in% c("21", "22", "23", "48", "49", "52")))

encrige20f <- encrige20f %>%
  mutate(Sector = case_when(
    str_sub(P1_1B, start = 1, end = 2) %in% c("31", "32", "33") ~ "Manufacturas",
    str_sub(P1_1B, start = 1, end = 2) %in% c("43", "46") ~ "Comercio",
    str_sub(P1_1B, start = 1, end = 2) %in% c("51", "53", "54", "55", "56", "61", "62", "71", "72", "81") ~ "Servicios",
    TRUE ~ NA_character_ # Para cualquier otro caso, asigna NA
  ))

# Cuenta de los NA en la variable "Sector"
na_count_sector <- sum(is.na(encrige20f$Sector))

# Imprimir el resultado
print(paste("Número de NA en la variable 'Sector':", na_count_sector))

#Filtremos observaciones NA

encrige20f <- filter(encrige20f, !(Sector == "NA"))

#Filtremos las empresas de outsourcing

encrige20f <- encrige20f %>%
  filter(!(Sector == "Servicios" & P1_4 > 15000))

```

# 3. Cargas administrativas

Estimación de cargas administrativas

x1f

```{r}
#Estimemos el gasto promedio en regulaciones por empleado, también llamadas cargas administrativas

encrige20f <- encrige20f %>%
  mutate(ca_xe = ifelse(P1_4 == 0, NA, P5_8 / P1_4))

#Filtremos la base para omitir las observaciones con NA en la nueva variable

encrige20f <- encrige20f %>% 
  filter(!is.na(ca_xe))

# Crear la nueva variable binaria tipo_fi

encrige20f <- encrige20f %>%
  mutate(tipo_fi = ifelse(ca_xe > 0, 0, 1))

#0 es para las que sí tienen cargas (FORMAL probablemente)

#1 es para aquellas que no tienen cargas (INFORMAL probablemente)

#Creamos un data frame filtrado con tipo_fi == 0

encrige20x1f <- encrige20f %>%
  filter(tipo_fi == 0)

```

## 3.1 Estadística descriptiva general

Eliminación de los dos valores más altos

```{r}

# Ordenamos el dataframe en orden ascendente de la variable ca_xe
encrige20x1f <- encrige20x1f[order(encrige20x1f$ca_xe), ]

# Excluimos las dos últimas filas
encrige20x1f <- encrige20x1f[1:(nrow(encrige20x1f)-10), ]

```

Estadística descriptiva de la encuesta

```{r}
#Estadística descriptiva

#GENERAL

ds_encrige20x1f <- encrige20x1f %>%
  filter(tipo_fi == 0) %>%
  summarise(n_obs = n(),
            mean_ca = round(mean(ca_xe), 2),
            stdev_ca = round(sd(ca_xe), 2),
            min_ca = round(min(ca_xe), 2),
            q1_ca = round(quantile(ca_xe, probs = (0.25)), 2),
            q3_ca = round(quantile(ca_xe, probs = (0.75)), 2),
            max_ca = round(max(ca_xe), 2)) %>%
  rename("No. obs." = n_obs,
         "Media" = mean_ca,
         "Desv. estándar" = stdev_ca,
         "Mínimo" = min_ca,
         "Q1" = q1_ca,
         "Q3" = q3_ca,
         "Máximo" = max_ca)

#Tabla 1

tab1 <- ds_encrige20x1f %>%
  kable(caption = "1. Estadística descriptiva, datos brutos ",
        format.args = list(decimal.mark = ".", big.mark = ","),
        format = "pandoc", align = "c")

tab1

```

Graficación de boxplot por sector y tamaño para identificar outliers

Revisar qué estratificación de tamaño tiene menos outliers para utilizarlo en el siguiente paso

```{r}
# Reordenar los niveles del factor "tamano_1"
encrige20x1f$tamano_1 <- factor(encrige20x1f$tamano_1, levels = c("Micro", "Pequeña", "Mediana", "Grande"))

# Crear el gráfico
fibp_sizexsecto_s1 <- ggplot(encrige20x1f, 
                             aes(x = tamano_1, y = ca_xe, fill = tamano_1)) +
  geom_boxplot() +
  facet_wrap(~Sector, ncol = 3) +
  labs(title = "Boxplots: Tamaño 1 por sector con outliers",
       x = "Tamaño de empresas",
       y = "Cargas administrativas",
       fill = "Tamaño 1") +
  theme_bw() +
  theme(axis.text.x = element_text(angle = 90, vjust = 0.5, hjust=1),
        plot.title = element_text(hjust = 0.5))

# Reordenar los niveles del factor "tamano_2"
encrige20x1f$tamano_2 <- factor(encrige20x1f$tamano_2, levels = c("Micro", "Pequeña", "Mediana", "Grande"))

fibp_sizexsecto_s2 <- ggplot(encrige20x1f, 
                             aes(x = tamano_2, y = ca_xe, fill = tamano_2)) +
  geom_boxplot() +
  facet_wrap(~Sector, ncol = 3) +
  labs(title = "Boxplots: Tamaño 2 por sector con outliers",
       x = "Tamaño de empresas",
       y = "Cargas administrativas",
       fill = "Tamaño 2") +
  theme_bw() +
  theme(axis.text.x = element_text(angle = 90, vjust = 0.5, hjust=1),
        plot.title = element_text(hjust = 0.5))

fibp_sizexsecto_s1
fibp_sizexsecto_s2
```

Eliminación de outliers por sector y tamaño a través del IQR, 

x2f
 
Función para remover outliers

```{r}
#Función S1
furemove_outliers2 <- function(data) {
  data %>%
    group_by(tamano_2, Sector) %>% #Seleccionar la estratificación apropiada
    mutate(IQR = IQR(ca_xe, na.rm = TRUE),
           Q1 = quantile(ca_xe, 0.25, na.rm = TRUE),
           Q3 = quantile(ca_xe, 0.75, na.rm = TRUE)) %>%
    filter(ca_xe > Q1 - 1.5 * IQR & ca_xe < Q3 + 1.5 * IQR) %>%
    ungroup() %>%
    select(-IQR, -Q1, -Q3)
}

# Usar la función en el dataframe
encrige20x2f <- furemove_outliers2(encrige20x1f)

```

Graficación de boxplot por sector y tamaño SIN outliers.

```{r}
# Reordenar los niveles del factor "tamano_2"
#encrige20x2f$tamano_2 <- factor(encrige20x2f$tamano_2, levels = c("Micro", "Pequeña", "Mediana", "Grande"))

# Crear el gráfico
fibp_sizexsecto <- ggplot(encrige20x2f, 
                             aes(x = tamano_2, y = ca_xe, fill = tamano_2)) +
  geom_boxplot() +
  facet_wrap(~Sector, ncol = 3) +
  labs(title = "Boxplots: Tamaño n por sector sin outliers",
       x = "Tamaño de empresas",
       y = "Cargas administrativas",
       fill = "Tamaño n") +
  theme_bw() +
  theme(axis.text.x = element_text(angle = 90, vjust = 0.5, hjust=1),
        plot.title = element_text(hjust = 0.5))

fibp_sizexsecto
```

Estadística descriptiva sin outliers: todas las observaciones

```{r}
#Sin outliers

ds_encrige20x2f <- encrige20x2f %>%
  summarise(n_obs = n(),
            mean_ca = round(mean(ca_xe), 2),
            stdev_ca = round(sd(ca_xe), 2),
            min_ca = round(min(ca_xe), 2),
            q1_ca = round(quantile(ca_xe, probs = (0.25)), 2),
            q3_ca = round(quantile(ca_xe, probs = (0.75)), 2),
            max_ca = round(max(ca_xe), 2)) %>%
  rename("No. obs." = n_obs,
         "Media" = mean_ca,
         "Desv. estándar" = stdev_ca,
         "Mínimo" = min_ca,
         "Q1" = q1_ca,
         "Q3" = q3_ca,
         "Máximo" = max_ca)

# Tablita filtrada
tab2 <- ds_encrige20x2f %>%
  kable(caption = "2. Estadística descriptiva para todas las observaciones",
        format.args = list(decimal.mark = ".", big.mark = ","),
        format = "pandoc", align = "c")

tab2

```

Graficación sin outliers: todas las observaciones

```{r}
#Histograma y boxplot

fibp_x2f <- ggplot(encrige20x2f, aes(x = "", y = ca_xe)) +
  geom_boxplot(fill = "gray80", color = "black") +
  labs(title = "Boxplot: Cargas administrativas todas las observaciones",
       x = "Frecuencia",
       y = "Cargas administrativas") +
  theme_bw()

fibp_x2f

#Crea el histograma

fihisto_x2f <- ggplot(encrige20x2f, aes(x = ca_xe)) +
  geom_histogram(binwidth = 100, fill = "gray80", color = "black") +
  labs(title = "Histograma: Cargas administrativas todas las observaciones",
       x = "Cargas administrativas",
       y = "Frecuencia") +
  theme_bw()

fihisto_x2f

```

## 3.2 Estadística descriptiva por tamaño, y sector y tamaño

```{r}
#Estadística descriptiva por tamaño de empresa

ds_encrige20x2fsize <- encrige20x2f %>%
  group_by(tamano_2) %>%
  summarise(n = n(),
            mean = mean(ca_xe, na.rm = TRUE),
            sd = sd(ca_xe, na.rm = TRUE),
            min = min(ca_xe, na.rm = TRUE),
            q1 = quantile(ca_xe, 0.25, na.rm = TRUE),
            q3 = quantile(ca_xe, 0.75, na.rm = TRUE),
            max = max(ca_xe, na.rm = TRUE))

#Tablas para los resultados anteriores

tab3 <- ds_encrige20x2fsize %>%
  kable("pipe", caption = "Estadística descriptiva por tamaño de empresa") %>%
  kable_styling()

tab3
```

Sector y tamaño

```{r}
#COMERCIO
#Estadística descriptiva por sector y tamaño de empresa

ds_encrige20x2fssc <- encrige20x2f %>%
  filter(Sector == "Comercio") %>%
  group_by(tamano_2) %>%
  summarise(n = n(),
            mean = mean(ca_xe, na.rm = TRUE),
            sd = sd(ca_xe, na.rm = TRUE),
            min = min(ca_xe, na.rm = TRUE),
            q1 = quantile(ca_xe, 0.25, na.rm = TRUE),
            q3 = quantile(ca_xe, 0.75, na.rm = TRUE),
            max = max(ca_xe, na.rm = TRUE))

#Tablas para los resultados anteriores

tab4 <- ds_encrige20x2fssc %>%
  kable("pipe", caption = "Sector comercio: Estadística descriptiva") %>%
  kable_styling()

tab4

#Manufacturas
#Estadística descriptiva por sector y tamaño de empresa

ds_encrige20x2fssm <- encrige20x2f %>%
  filter(Sector == "Manufacturas") %>%
  group_by(tamano_2) %>%
  summarise(n = n(),
            mean = mean(ca_xe, na.rm = TRUE),
            sd = sd(ca_xe, na.rm = TRUE),
            min = min(ca_xe, na.rm = TRUE),
            q1 = quantile(ca_xe, 0.25, na.rm = TRUE),
            q3 = quantile(ca_xe, 0.75, na.rm = TRUE),
            max = max(ca_xe, na.rm = TRUE))

#Tablas para los resultados anteriores

tab5 <- ds_encrige20x2fssm %>%
  kable("pipe", caption = "Manufacturas: Estadística descriptiva") %>%
  kable_styling()

tab5

#Servicios
#Estadística descriptiva por sector y tamaño de empresa

ds_encrige20x2fsss <- encrige20x2f %>%
  filter(Sector == "Servicios") %>%
  group_by(tamano_2) %>%
  summarise(n = n(),
            mean = mean(ca_xe, na.rm = TRUE),
            sd = sd(ca_xe, na.rm = TRUE),
            min = min(ca_xe, na.rm = TRUE),
            q1 = quantile(ca_xe, 0.25, na.rm = TRUE),
            q3 = quantile(ca_xe, 0.75, na.rm = TRUE),
            max = max(ca_xe, na.rm = TRUE))

#Tablas para los resultados anteriores

tab6 <- ds_encrige20x2fsss %>%
  kable("pipe", caption = "Servicios: Estadística descriptiva") %>%
  kable_styling()

tab6

```

Función boxplot simple

```{r}
#Función boxplot simple
fubp_size <- function(data, title) {
  ggplot(data, aes(x = tamano_2, y = ca_xe)) + #Seleccionar el tamaño
    geom_boxplot(fill = "gray80", color = "black") +
    labs(title = title,
         x = "Tamaño de empresa",
         y = "Cargas administrativas") +
    theme_bw()}
```

Graficación de boxplots por tamaño de empresa únicamente

```{r}
fibp_size <- fubp_size(encrige20x2f,
                        "Boxplot: Cargas administrativas por tamaño de empresa")

fibp_size
```

Función histograma simple

```{r}

#Función 3 S1
fuhisto_size1 <- function(data, title) {
  ggplot(data, aes(x = ca_xe)) +
    geom_histogram(fill = "gray80", color = "black") +
    facet_wrap(~ tamano_2) +
    labs(title = title,
         x = "Cargas administrativas",
         y = "Frecuencia") +
    theme_bw()}

```

Gráficación de histogramas por tamaño de empresa únicamente

```{r}
#Histogramas

fihisto_x2fs1 <- fuhisto_size1(encrige20x2f,
                                        "Histogramas: Cargas administrativas por tamaño de empresa")

fihisto_x2fs1

```

# 4 Pruebas ANOVA

Transformación de la variable

```{r}

library(MASS)
library(moments)

# Calculamos el sesgo
sesgocaxe <- skewness(encrige20x2f$ca_xe)

# Imprimimos el valor de sesgo
print(sesgocaxe)

# Aplicamos el logaritmo
encrige20x2f$caxelog <- log(encrige20x2f$ca_xe)

# Visualizar la distribución de tu variable transformada con un histograma
hist(encrige20x2f$caxelog)

```

# 4.1 ANOVAS normales

ANOVA por tamaño, 1

```{r}
anova_1 <- aov(ca_xe ~ tamano_2, data = encrige20x2f)

summary(anova_1)

tab_anova1 <- summary(anova_1)[[1]] %>%
  as.data.frame() %>%
  kable("pipe", caption = "Resultados del análisis ANOVA 1") %>%
  kable_styling()

tab_anova1
```

Validación de los supuestos del ANOVA 1

```{r}
###################VISUAL

# Comprobación de la normalidad de los residuos con un gráfico Q-Q
qqnorm(residuals(anova_1))
qqline(residuals(anova_1))

#La línea roja en el gráfico Q-Q representa la distribución que los residuos tendrían si fueran normales. Si los puntos (residuos) caen aproximadamente en esta línea, entonces puedes asumir la normalidad.


# Comprobación de la homogeneidad de las varianzas con un gráfico de residuos vs valores ajustados
plot(anova_1$fitted.values, anova_1$residuals, 
     xlab="Valores ajustados", 
     ylab="Residuos",
     main="Gráfico de residuos vs valores ajustados")
abline(h = 0, lty = 2)  # Agrega una línea horizontal en y = 0


#Si hay un patrón o estructura en este gráfico, puede existir un problema con la homogeneidad de las varianzas. Si los puntos están aleatoriamente distribuidos alrededor de y = 0, entonces puedes asumir la homogeneidad de las varianzas.

###################ESTADÍSTICA

# Comprobar la normalidad de los residuos con la prueba de Shapiro-Wilk
#shapiro.test(residuals(anova_1))

# Comprobar la homogeneidad de las varianzas con la prueba de Levene
leveneTest(anova_1)

#En la prueba de Shapiro-Wilk, la hipótesis nula es que los datos están distribuidos normalmente. Por lo tanto, un valor de p mayor a 0.05 normalmente se interpreta como que los datos no violan la suposición de normalidad.

#En la prueba de Levene, la hipótesis nula es que las varianzas son iguales para todos los grupos. Por lo tanto, un valor de p mayor a 0.05 normalmente se interpreta como que los datos no violan la suposición de homogeneidad de las varianzas.

```

Preparación de datos para los ANOVA por sector

```{r}
# Crear dataframes separados para cada sector
encrige20x2f_comercio <- subset(encrige20x2f, Sector == "Comercio")
encrige20x2f_manufacturas <- subset(encrige20x2f, Sector == "Manufacturas")
encrige20x2f_servicios <- subset(encrige20x2f, Sector == "Servicios")

```

ANOVA sector comercio,  2

```{r}
anova_2 <- aov(ca_xe ~ tamano_2, data = encrige20x2f_comercio)

summary(anova_2)

tab_anova2 <- summary(anova_2)[[1]] %>%
  as.data.frame() %>%
  kable("pipe", caption = "Resultados del ANOVA: Comercio") %>%
  kable_styling()

tab_anova2
```

Validación de los supuestos del ANOVA 2

```{r}

# Comprobación de la normalidad de los residuos con un gráfico Q-Q
qqnorm(residuals(anova_2))
qqline(residuals(anova_2))

# Comprobación de la homogeneidad de las varianzas con un gráfico de residuos vs valores ajustados
plot(anova_2$fitted.values, anova_2$residuals, 
     xlab="Valores ajustados", 
     ylab="Residuos",
     main="Gráfico de residuos vs valores ajustados")
abline(h = 0, lty = 2)  # Agrega una línea horizontal en y = 0

# Comprobar la normalidad de los residuos con la prueba de Shapiro-Wilk
shapiro.test(residuals(anova_2))

# Comprobar la homogeneidad de las varianzas con la prueba de Levene
leveneTest(anova_2)

```

ANOVA sector manufacturas, 3

```{r}
anova_3 <- aov(ca_xe ~ tamano_2, data = encrige20x2f_manufacturas)

summary(anova_3)

tab_anova3 <- summary(anova_3)[[1]] %>%
  as.data.frame() %>%
  kable("pipe", caption = "Resultados del ANOVA: Manufacturas") %>%
  kable_styling()

tab_anova3
```

Validación de los supuestos del ANOVA 3

```{r}

# Comprobación de la normalidad de los residuos con un gráfico Q-Q
qqnorm(residuals(anova_3))
qqline(residuals(anova_3))

# Comprobación de la homogeneidad de las varianzas con un gráfico de residuos vs valores ajustados
plot(anova_3$fitted.values, anova_3$residuals, 
     xlab="Valores ajustados", 
     ylab="Residuos",
     main="Gráfico de residuos vs valores ajustados")
abline(h = 0, lty = 2)  # Agrega una línea horizontal en y = 0

# Comprobar la normalidad de los residuos con la prueba de Shapiro-Wilk
shapiro.test(residuals(anova_3))

# Comprobar la homogeneidad de las varianzas con la prueba de Levene
leveneTest(anova_3)

```

ANOVA sector servicios, 4

```{r}
anova_4 <- aov(ca_xe ~ tamano_2, data = encrige20x2f_servicios)

summary(anova_4)

tab_anova4 <- summary(anova_4)[[1]] %>%
  as.data.frame() %>%
  kable("pipe", caption = "Resultados del ANOVA: Servicios") %>%
  kable_styling()

tab_anova4
```

Validación de los supuestos del ANOVA 4

```{r}
# Comprobación de la normalidad de los residuos con un gráfico Q-Q
qqnorm(residuals(anova_4))
qqline(residuals(anova_4))

# Comprobación de la homogeneidad de las varianzas con un gráfico de residuos vs valores ajustados
plot(anova_4$fitted.values, anova_4$residuals, 
     xlab="Valores ajustados", 
     ylab="Residuos",
     main="Gráfico de residuos vs valores ajustados")
abline(h = 0, lty = 2)  # Agrega una línea horizontal en y = 0

# Comprobar la normalidad de los residuos con la prueba de Shapiro-Wilk
#shapiro.test(residuals(anova_4))

# Comprobar la homogeneidad de las varianzas con la prueba de Levene
leveneTest(anova_4)

```

# 4.2 ANOVAS log

ANOVA 1 Log

```{r}
anova_1log <- aov(caxelog ~ tamano_2, data = encrige20x2f)

summary(anova_1log)

tab_anova1log <- summary(anova_1log)[[1]] %>%
  as.data.frame() %>%
  kable("pipe", caption = "Resultados del análisis ANOVA 1 Log") %>%
  kable_styling()

tab_anova1log

```

Validación de los supuestos del ANOVA 1 log

```{r}
###################VISUAL

# Comprobación de la normalidad de los residuos con un gráfico Q-Q
qqnorm(residuals(anova_1log))
qqline(residuals(anova_1log))

# Comprobación de la homogeneidad de las varianzas con un gráfico de residuos vs valores ajustados
plot(anova_1log$fitted.values, anova_1log$residuals, 
     xlab="Valores ajustados", 
     ylab="Residuos",
     main="Gráfico de residuos vs valores ajustados")
abline(h = 0, lty = 2)  # Agrega una línea horizontal en y = 0

###################ESTADÍSTICA

# Comprobar la normalidad de los residuos con la prueba de Shapiro-Wilk
#shapiro.test(residuals(anova_1log))

# Comprobar la homogeneidad de las varianzas con la prueba de Levene
leveneTest(anova_1log)

```

ANOVA sector comercio,  2 log

```{r}
anova_2log <- aov(caxelog ~ tamano_2, data = encrige20x2f_comercio)

summary(anova_2log)

tab_anova2log <- summary(anova_2log)[[1]] %>%
  as.data.frame() %>%
  kable("pipe", caption = "Resultados del ANOVA: Comercio Log") %>%
  kable_styling()

tab_anova2log
```

Validación de los supuestos del ANOVA 2 log

```{r}

# Comprobación de la normalidad de los residuos con un gráfico Q-Q
qqnorm(residuals(anova_2log))
qqline(residuals(anova_2log))

# Comprobación de la homogeneidad de las varianzas con un gráfico de residuos vs valores ajustados
plot(anova_2log$fitted.values, anova_2log$residuals, 
     xlab="Valores ajustados", 
     ylab="Residuos",
     main="Gráfico de residuos vs valores ajustados")
abline(h = 0, lty = 2)  # Agrega una línea horizontal en y = 0

# Comprobar la normalidad de los residuos con la prueba de Shapiro-Wilk
shapiro.test(residuals(anova_2log))

# Comprobar la homogeneidad de las varianzas con la prueba de Levene
leveneTest(anova_2log)

```

ANOVA sector manufacturas, 3 log

```{r}
anova_3log <- aov(caxelog ~ tamano_2, data = encrige20x2f_manufacturas)

summary(anova_3log)

tab_anova3log <- summary(anova_3log)[[1]] %>%
  as.data.frame() %>%
  kable("pipe", caption = "Resultados del ANOVA: Manufacturas Log") %>%
  kable_styling()

tab_anova3log
```

Validación de los supuestos del ANOVA 3 log

```{r}

# Comprobación de la normalidad de los residuos con un gráfico Q-Q
qqnorm(residuals(anova_3log))
qqline(residuals(anova_3log))

# Comprobación de la homogeneidad de las varianzas con un gráfico de residuos vs valores ajustados
plot(anova_3log$fitted.values, anova_3log$residuals, 
     xlab="Valores ajustados", 
     ylab="Residuos",
     main="Gráfico de residuos vs valores ajustados")
abline(h = 0, lty = 2)  # Agrega una línea horizontal en y = 0

# Comprobar la normalidad de los residuos con la prueba de Shapiro-Wilk
shapiro.test(residuals(anova_3log))

# Comprobar la homogeneidad de las varianzas con la prueba de Levene
leveneTest(anova_3log)

```

ANOVA sector servicios, 4 log

```{r}
anova_4log <- aov(caxelog ~ tamano_2, data = encrige20x2f_servicios)

summary(anova_4log)

tab_anova4log <- summary(anova_4log)[[1]] %>%
  as.data.frame() %>%
  kable("pipe", caption = "Resultados del ANOVA: Servicios Log") %>%
  kable_styling()

tab_anova4log
```

Validación de los supuestos del ANOVA 4 log

```{r}
# Comprobación de la normalidad de los residuos con un gráfico Q-Q
qqnorm(residuals(anova_4log))
qqline(residuals(anova_4log))

# Comprobación de la homogeneidad de las varianzas con un gráfico de residuos vs valores ajustados
plot(anova_4log$fitted.values, anova_4log$residuals, 
     xlab="Valores ajustados", 
     ylab="Residuos",
     main="Gráfico de residuos vs valores ajustados")
abline(h = 0, lty = 2)  # Agrega una línea horizontal en y = 0

# Comprobar la normalidad de los residuos con la prueba de Shapiro-Wilk
#shapiro.test(residuals(anova_4log))

# Comprobar la homogeneidad de las varianzas con la prueba de Levene
leveneTest(anova_4log)

```

---

Agrupar las variables y guardar archivo

```{r}
ca_e2 <- encrige20x2f %>%
  group_by(clavemuni) %>%
  summarise(ca_xe = mean(ca_xe, na.rm = TRUE))

write.xlsx(ca_e2, "~/Procesamiento/Trabajo/ca_e2.xlsx")
```

Estadística descriptiva final

```{r}

ds_cae2 <- ca_e2 %>%
  summarise(n_obs = n(),
            mean_ca = round(mean(ca_xe), 2),
            stdev_ca = round(sd(ca_xe), 2),
            min_ca = round(min(ca_xe), 2),
            q1_ca = round(quantile(ca_xe, probs = (0.25)), 2),
            q3_ca = round(quantile(ca_xe, probs = (0.75)), 2),
            max_ca = round(max(ca_xe), 2)) %>%
  rename("No. obs." = n_obs,
         "Media" = mean_ca,
         "Desv. estándar" = stdev_ca,
         "Mínimo" = min_ca,
         "Q1" = q1_ca,
         "Q3" = q3_ca,
         "Máximo" = max_ca)

# Tablita filtrada
tab7 <- ds_cae2 %>%
  kable(caption = "Estadística descriptiva: cargas administrativas",
        format.args = list(decimal.mark = ".", big.mark = ","),
        format = "pandoc", align = "c")

tab7

```
